---
title: "Exercícios Aula 5 -  Construindo Tabelas"
author: "Beatriz Milz"
date: "27/03/2020"
output:
  html_document:
    df_print: paged
    code_folding: hide
  word_document: default
---

```{r setup, include=FALSE}
knitr::opts_chunk$set(echo = TRUE, message = FALSE, warning = FALSE)
```


```{r}
library(nycflights13)
library(tidyverse)
library(knitr)
```

## Exercício 1: Tabelas Bonitas

1) Gere uma tabela estática de duração (air_time) média dos voos de cada aeoporto de origem, ordenado de menor a maior duração. Inclua um título e a formatação apropriada na sua tabela.

```{r}
flights %>%
  group_by(origin) %>%
  summarise(duracao_media = mean(air_time, na.rm = TRUE)) %>%
  mutate(duracao_media_h = duracao_media/60) %>%
  arrange(-duracao_media) %>%
  knitr::kable(
    caption="Tabela de média do tempo dos vôos",
    col.names = c("Aeroporto de origem", 
                  "Duração média do vôo (minutos)" ,
                  "Duração média do vôo (horas)"),
    digits = 1
    
  )

```


2 ) Identifique os voos de origem ‘EWR’ no dia 1 de Abril com decolagem antes de 6h. Prepare uma tabela estática que mostra as variáveis dep_time, dep_delay, carrier, flight, dest, air_time, distance. Inclua um título e a formatação apropriada.

```{r}
tabela <- flights %>%
  filter(origin == "EWR" &  day == 1 & month == 4 & dep_time < 600) %>% 
  select(dep_time, dep_delay, carrier, flight, dest, air_time)
  
  
  
  tabela %>% 
  knitr::kable(
    caption="Tabela de vôos que partiram no dia 01/04/2013, antes das 6 da manhã, do aeroporto EWR",
      col.names = c(
        "Hora de partida", "Tempo de atraso", "Companhia Aérea", "Nº vôo", "Aeroporto de destino", "Tempo de vôo"
      )
    
    
  )

  
  
```


3) Duplique a tabela de questão 2, mas agora mande o resultado para uma tabela interativa de datatable. (Não se preocupe com a formatação).

```{r}
tabela %>% DT::datatable()
```


4) Knit o seu script para HTML e verifique que as tabelas aparecem limpas e claras.


## Exercício 2: Virando Tabelas

1) Use pivot_longer para virar a tabela flights mais longa, para que cada voo tem duas observações - uma para a hora de partida (dep_time) e uma outra para a hora de chegada (arr_time).

```{r}
ex1 <- flights %>% pivot_longer(cols = c(dep_time, arr_time), names_to = "tipo_de_horario", values_to = "horario") 

head(ex1)
```


2) Usando o seu resultado de questão 1, gere uma tabela estática de 10 linhas selecionadas aleatoriamente por R, mostrando as variáveis carrier, flight, origin, dest e as colunas novas que você gerou na questão 1.

```{r}
set.seed(05508)
ex1 %>% 
  select(carrier, flight, origin, dest, horario, tipo_de_horario) %>%
  sample_n(10) %>% 
  knitr::kable()
```


3) Usando o seu resultado de questão 1, use pivot_wider para recuperar o banco de dados original de flights. Verifique que os números de colunas e linhas são íguais.

```{r}
ex3 <- pivot_wider(ex1, values_from = horario, names_from = tipo_de_horario)


ncol(flights) == ncol(ex3)
nrow(flights) == nrow(ex3)
```

