---
title: 'Desafio 5: Análises Avançados de Tipos de Dados Diversos'
author: "Beatriz Milz"
output:
  html_document:
    code_folding: show
    df_print: paged
  word_document: default
subtitle: "Entregar até 26/06/2020"
---

```{r setup, include=FALSE}
knitr::opts_chunk$set(message = FALSE,
                      warning = FALSE,
                      fig.align = "center")
```

HTML compilado em: `r format(Sys.Date(), format="%d de %B de %Y")`

```{r echo=TRUE}
## Carregar pacotes

library(tidyverse) # pacote que inclui diversos pacotes para ciência de dados
library(readxl) # pacote para ler arquivos excel
library(purrr) # pacote para programação funcional
library(geobr) # pacote para usar mapas do Brasil
library(sf) # pacote para mapas
library(broom)
library(pdftools)
library(stringr)
```

## Roteiro

### Mapas

__1)__ Instale e abre o pacote geobr do IBGE. Leia as instruções no site de github do pacote e use a função read_municipality() para acessar todos os municípios do estado de São Paulo em 2018.

```{r message=FALSE, warning=FALSE, results='hide', error=FALSE}
municipios_sp <- geobr::read_municipality("SP", year = 2018)
```


__2)__ Use a funcionalidade da família de map para aplicar a função read_municipality para cinco estados em uma linha única de código: SP, RJ, MT, RS e RN (todos para o ano de 2018).

```{r,  message=FALSE, warning=FALSE, results='hide', error=FALSE}
cinco_estados <-  purrr::map_df(c("SP", "RJ", "MT", "RS", "RN"),
                                geobr::read_municipality, year = 2018)
```


__3)__ Visualize um mapa simples usando ggplot dos municípios do estado de São Paulo. Formate o seu mapa e adicione um título. (Não precisa mostrar nenhum variável, só as fronteiras dos municípios).

```{r}
municipios_sp %>%
  ggplot() +
  geom_sf() +
  theme_bw() +
  labs(title = "Estado de São Paulo", caption = "Dados do pacote {geobr}. \n Ano de referência: 2018")
```



__4)__ Baixe, unzip e abre em R o arquivo da população paulista em 2010 do site do IBGE, ‘Censos’ -> ‘Censo_Demografico_2010’ -> ‘resultados’ -> ‘total_populacao_sao_paulo.zip’.

```{r}
total_populacao_sao_paulo <-
  read_excel("dados/total_populacao_sao_paulo.xls") %>%
  janitor::clean_names() # limpa o nome das variáveis
```


__5)__ Queremos mapear dados da população por município. Identifique o chave apropriado, e cruze o banco de população com o banco das fronteiras dos municípios de SP.

```{r}
# A chave - coluna em comum - é relacionada ao código do município

# Essas duas variáveis precisam ser do mesmo tipo.
typeof(municipios_sp$code_muni) # double
typeof(total_populacao_sao_paulo$codigo_do_municipio) #character

# Não são. Precisa padronizar via mutate :) Aproveito e deixo com o mesmo nome de variável.

muni_sp_padronizado <- municipios_sp %>%
  mutate(codigo_do_municipio = as.character(code_muni))

# Usar left join e unir os dados

mapa_sp_populacao <-
  left_join(muni_sp_padronizado, total_populacao_sao_paulo)

```


__6)__ Usando o seu banco de dados de Questão 5, calcule a proporção da população urbana na população total em cada município e visualize um mapa bem-formatado dessa taxa por município em 2010. Aplique uma escala de cores desejada.

```{r}
mapa_sp_populacao %>%
  mutate(proporcao_pop_urbana = round(100 * total_da_populacao_urbana / total_da_populacao_2010, 2)) %>%
  ggplot() +
  geom_sf(aes(fill = proporcao_pop_urbana)) +
  scale_fill_continuous(type = "viridis") +
  theme_bw() +
  labs(title = "Proporção de população urbana nos municípios do Estado de São Paulo (2010)",
       caption = "Dados shapefile do pacote {geobr}. Ano de referência: 2018. \n Dados de população do IBGE para o ano de 2010 (ibge.gov.br).",
       fill = " Proporção \n da população \n urbana (%)")
```



__7)__ Abre o shapeifle no arquivo MCMV_new.shp, que documenta a localização dos projetos de Minha Casa Minha Vida no Brasil, e o número de Unidades Habitacionais (UH) em cada projeto.

```{r}
mcmv <- st_read("dados/MCMV_new/MCMV_new.shp")
```



__8)__ Verifique se a projeção (o CRS) dos dois bancos de dados espaciais (municípios e MCMV) são iguais, e, se necessário, padronize eles para um CRS da sua preferência.

```{r}
 # qual o sistema de referência?
st_crs(mcmv)
st_crs(municipios_sp) 

municipios_sp_wgs84 <- municipios_sp %>% st_transform(4326)
```

__9)__ Realize um spatial join para informar os dados de MCMV por município do estado de São Paulo, usando a localização dos projetos para juntar com os polígonos dos municípios.

```{r}
municipios_sp_mcmv <- st_join( municipios_sp_wgs84, mcmv)

```


__10)__ Visualize um mapa do número de unidades habitacionais (UH) de MCMV por município de São Paulo (por polígono), e adicione uma segunda camada com a localização dos projetos de MCMV (os pontos). Formate o mapa e a escala de cores, e inclua um título.


```{r}

mcmv_sp <- mcmv %>% filter(UF == "SP")

  ggplot() +
  geom_sf(data = municipios_sp_mcmv, aes(fill = UH)) +
  scale_fill_continuous(type = "viridis") +
  geom_sf(data = mcmv_sp, alpha = 0.5 , size = 1) + 
 theme_bw() +
  labs(title = "Quantidade de unidades habitacionais construídas pelo Minha Casa Minha Vida",
        subtitle = "nos municípios do Estado de São Paulo.",
       caption = "Dados shapefile dos municípios de SP do pacote {geobr}. Ano de referência: 2018.",
       fill = "Número de \nunidades \nhabitacionais")
```


### Estatísticas e Programação funcional

__11)__ Imagine que os nossos dados são apenas uma amostra de todos os projetos de MCMV, e o governo de São Paulo se compremeteu a construir exatamente uma média de 600 unidades habitacionais por município. Avalie com a nossa amostra disponível se eles atingiram este objetivo com um t-test da média.

```{r}
mcmv_sp %>%
  pull(UH) %>%
  t.test(mu=600) 
```
__R:__ Não atingiram o objetivo. Hipótese nula refutada, hipótese alternativa aceita (a média real é diferente de 600).


__12)__ Queremos entender por que alguns municípios recebem mais unidades habitacionais (UH) do que outros. Execute uma regressão para avaliar se as seguintes variáveis são correlacionadas com o número de unidades habitacionais (UH): A taxa de população urbana e a população total em 2010. Mande o resultado para uma tabela bem-formatada.

```{r}
mapa_sp_pop_mcmv <- st_join(mapa_sp_populacao %>% st_transform(4326), mcmv_sp)

lm_mcmv <- lm(UH ~ total_da_populacao_2010 + total_da_populacao_urbana, data = mapa_sp_pop_mcmv) 

lm_mcmv %>% tidy()

```

__R:__  As variáveis estão correlacionadas, municicípios com maior população recebem maiores unidades habitacionais do MCMV.

__13)__ Mostre um gráfico dos efeitos marginais da regressão em Questão 12 - o tamanho dos dois coefficientes e os seus intervalos de confiança.

```{r}
lm_mcmv %>% tidy() %>%
  mutate(conf.lo=estimate-1.96*std.error,
         conf.hi=estimate+1.96*std.error) %>%
  filter(term!="(Intercept)") %>%
  ggplot() +
  geom_point(aes(x=term, y=estimate)) +
  geom_errorbar(aes(x=term, y=estimate, ymin=conf.lo, ymax=conf.hi), width=0.1)
```


__14)__ Usando o banco de dados nacional de MCMV, use nest() para gerar um tibble ‘nested’ por estado. No seu tibble de resumo (com uma linha por estado) use a família de map para calcular o número de projetos em cada estado, e o número total de Unidades Habitacionais (UH) em cada estado como novas colunas.

```{r}
mcmv %>% 
  group_by(UF)  %>%
  nest() %>%
  mutate(uh_estado = map(data, pull, UH),
         id_estado = map(data, pull, Project_ID),
         uh_soma = map_dbl(uh_estado, sum,  na.rm = TRUE),
         id_contagem = map_dbl(id_estado, length)
         ) %>% 
  select(-id_estado, -uh_estado)
```



__15)__ O ‘Project_ID’ é um indicador (um proxy) de quando o projeto foi iniciado. Vamos rodar uma regressão para avaliar se projetos mais recentes (com ‘Project_ID’ maior) contém mais Unidades Habitacionais (UH). Use a família map e o seu tibble nested de Questão 14 para aplicar uma regressão por estado, e guarde os coefficientes e os p-values das regressões em colunas novas do tibble de resumo.

```{r}
mcmv %>% 
  group_by(UF)  %>%
  nest() %>% 
  mutate(modelo =  map(data, ~lm(.x$UH ~ .x$Project_ID)),
         modelo_broom = map(modelo, broom::tidy),
        modelo_pvalue = map(modelo_broom, pull, p.value),
        modelo_estimate = map(modelo_broom, pull, estimate),
        modelo_term = map(modelo_broom, pull, term)
        ) %>% 
  unnest(modelo_term, modelo_pvalue, modelo_estimate)

```


### Análise de texto

__16)__ Use o link aqui para acessar em R um PDF da discussão na Camara dos Deputados no dia 21 de Maio de 2020. Transforme o PDF em texto simples.

```{r}
url <- "https://escriba.camara.leg.br/escriba-servicosweb/pdf/59638"

texto_camara <- pdf_text(url) # cada página vira um elemento no vetor


texto_camara_pasted <-
  paste(texto_camara, collapse = " ") %>% # juntei todas as páginas em um único elemento. Assim não quebra por página.
  str_remove_all("Sessão de: 21/05/2020") %>% # retira texto que está em todas as páginas
  str_remove_all("Notas Taquigráficas") %>%  # retira texto que está em todas as páginas
  str_remove_all("CONGRESSO NACIONAL") %>%  # retira texto que está em todas as páginas
  str_remove_all("ORDEM DO DIA") %>% #divisões da ata
  str_remove_all("ENCERRAMENTO") %>% #divisões da ata
  str_replace_all("\r\n", " ") %>% #substitui \r\n por espaço.
  str_squish() # retira espaço desnecessário da string


```

__17)__ Precisamos processar e preparar o texto para a análise. Segue os seguintes passos:


__17a)__ Insera o texto num tibble

```{r}
tibble_camara <- texto_camara_pasted %>% as_tibble()

```



__17b)__ No PDF é possível ver que as falas dos deputados distintos sempre começam com ‘O SR.’ ou ‘A SRA.’ então vamos usar estes strings para dividir o texto por Deputado. Use str_split para dividir o texto baseado nos strings ‘O SR.’ ou ‘A SRA.’ e gera uma nova coluna.

```{r}
camara_splited <-
  tibble_camara %>% mutate(separado = str_split(value, pattern = "O SR.|A SRA."))

```



__17c)__ Em seguida, unnest() os dados para que cada fala de cada deputado é uma linha separado no tibble.

```{r}
camara_splited %>% unnest(cols = c(separado)) %>% select(-value)
```


__17d)__ Use separate para dividir a fala de cada deputado em duas colunas: O nome do Deputado, e o Discurso, usando o seguinte string como divisor: "\\) - "


__17e)__ O resultado deve conter umas linhas em que a coluna ‘Deputado’ não é uma pessoa, mas começa com “Sessão”. Use filter para tirar essas linhas que começam com “Sessão” na coluna de ‘Deputado’.


__17f)__ Ainda, o nome do deputado fica desarrumado por causa de conteúdo em parenteses. Para identificar os deputados únicos, use separate para dividir a coluna do nome de Deputado em o nome e o conteúdo nos parenteses (que não importa para nos), usando o seguinte string como divisor: " \\(".


__17g)__ Tire as colunas desnecessárias para que temos apenas as duas colunas: Nome do Deputado, e Discurso.


__18)__ Agora, com o tibble de Questão 17, vamos desaggregar e padronizar os discursos:


__18a)__ ‘Tokenizar’ os discursos dos deputados em palavras únicas para que o seu tibble contém uma linha por palavra.


__18b)__ Tire os stopwords de português. Se quiser, pode incluir mais stopwords que você acha não relevante para a análise.


__18c)__ Transforme as palavras em suas raízes, os ‘stems’.


__19)__ Gere um ‘wordcloud’ dos stems das palavras usados pelos Deputados.


__20)__ Execute uma análise de sentimento para identificar no documento inteiro qual Deputado que usa as palavras mais otimistas e qual Deputado usa as palavras mais pessimistas.


__21)__ No seu tibble de palavras e Deputados, gere um indicador binário da identidade do Deputado falando - se seja o Presidente da Câmara, ou qualquer outro Deputado (tratando todos juntos). Identifique as cinco palavras mais distintas de cada group (Presidente vs. outros).
