---
title: "Exercícios aula 1"
author: "Beatriz Milz"
date: "10/03/2020"
output:
  html_document: 
    df_print: paged
  word_document: default
---

Exercícios da aula do dia 06/03/2020 -  [Link](https://jonnyphillips.github.io/Ciencia_de_Dados/introducao.html). 

## Exercício 1

1) Comece um novo script de Rmarkdown e accesse o banco de dados gapminder no pacote dslabs. Estes dados descrevem as estatísticas resumidas para países do mundo desde 1960.

```{r}
# Carregar a biblioteca gapminder
library(gapminder)
```


2) Produza um mini-relatório com algumas frases curtas em HTML que descreva o banco de dados gapminder:

- Número de observações

- Número e nomes das variáveis

- O tipo de cada variável

- O que representa cada observação no banco de dados?


O banco de dados `gapminder` possui `r nrow(gapminder)` observações e `r ncol(gapminder)` variáveis. As variáveis que estão disponíveis neste dataframe são: `r colnames(gapminder)`.

- A variável `r colnames(gapminder)[1]` é do tipo `r class(gapminder$country)` e representa o país de qual aquela observação se refere.

- A variável `r colnames(gapminder)[2]` é do tipo `r class(gapminder$continent)` e representa o continente onde está o país de qual aquela observação se refere.

- A variável `r colnames(gapminder)[3]` é do tipo `r class(gapminder$year)` e representa o ano de qual aquela observação se refere.

- A variável `r colnames(gapminder)[4]` é do tipo `r class(gapminder$lifeExp)` e representa a expectativa de vida no país a qual aquela observação se refere.

- A variável `r colnames(gapminder)[5]` é do tipo `r class(gapminder$pop)` e representa a população no país a qual aquela observação se refere.

- A variável `r colnames(gapminder)[6]` é do tipo `r class(gapminder$gdpPercap)` e representa o PIB per capita no país a qual aquela observação se refere.



3) Verifique que as respostas 2(a) e 2(b) são calculadas automaticamente no relatório usando funções do R e in-line code para inserir as respostas numa frase.

Sim, resposta no exercício 2.


4) Calcule o valor do número de observações multiplicado pelo número de colunas.

```{r}
# Multiplica número de colunas pelo número de linhas
ncol(gapminder) * nrow(gapminder)
```


5) Inclua uma tabela do banco de dados gapminder no relatório.

```{r}
# Incluir uma tabela Do dataframe gapminder

gapminder
```


6) Verifique que o seu relatório tem título, autor e data corretos, e comentários suficientes para explicar o que faça cada linha de código.

OK!


7) Tente compilar o seu script final para um documento de Word.

OK!


## 


## Exercício 3: Encontre o erro em todos os códigos abaixo:

```{r}
library("nycflights13")
library("tidyverse")
```

Q1)

dim**[**flights**]**

```{r}
dim(flights)
```

Q2)

di**n**(flights)
```{r}
dim(flights)
```

Q3)

v1 <- ("pato", "cachorro", "minhoca", "lagarto")

```{r}
v1 <- c("pato", "cachorro", "minhoca", "lagarto")
v1
```


Q4)

v**2** <- c("1", "2", "3", "4")

v1 + 42

```{r}
v2 <- c(1, 2, 3, 4)
v2 + 42
```



Q5)

v1 <- c("pato", "cachorro", "minhoca", "lagarto"

```{r}
v1 <- c("pato", "cachorro", "minhoca", "lagarto")
v1
```


Q6)

v3 <- c(33 31 40 25 27 40)

```{r}
v3 <- c(33, 31, 40, 25, 27, 40)
v3
```



Q7)

v1 <- c(pato, cachorro, minhoca, lagarto)

```{r}
v1 <- c("pato", "cachorro", "minhoca", "lagarto")
v1
```


Q8)

v1 <- c("pato" "cachorro" "minhoca" "lagarto")

```{r}
v1 <- c("pato", "cachorro", "minhoca", "lagarto")
v1
```


Q9)

v3 <- **C**(33, 31, 40, 25, 27, 40)
```{r}
v3 <- c(33, 31, 40, 25, 27, 40)
v3
```


Q10)

v1 <- c("pato", "cachorro"**"**, "minhoca", "lagarto")
```{r}
v1 <- c("pato", "cachorro", "minhoca", "lagarto")

v1
```


Q11)

v1 <- c("pato", "cachorro", "minhoca", "lagarto")

v4 <- c(33, 31, 40, 25, 27, 40)

myData <- tibble(v1, v4)


```{r}

# v1 e v4 precisam ter o mesmo comprimento

v1 <- c("pato", "cachorro", "minhoca", "lagarto")
v4 <- c(33, 31, 40, 25)
myData <- tibble(v1, v4)
myData

```



Q12)

v1 <- c("pato", "cachorro", "minhoca", "lagarto")

v4 <- c(33, 31, 40, 25)

myData <- tibble(v1 = animal, v4 = idade)


```{r}
v1 <- c("pato", "cachorro", "minhoca", "lagarto")
v4 <- c(33, 31, 40, 25)
myData <- tibble(animal = v1, idade = v4)

myData
```

