---
title: "Exercícios Aula 9 -  Testes Estatísticos e Regressões"
author: "Beatriz Milz"
date: "08/05/2020"
output:
  html_document:
    df_print: paged
    code_folding: hide
  word_document: default
---

```{r setup, include=FALSE}
knitr::opts_chunk$set(echo = TRUE, message = FALSE, warning = FALSE,
                      fig.align = "center")
```


```{r}
library(tidyverse)
library(nycflights13)
library(broom)
library(stargazer)
library(Zelig)
options(scipen=999)
```


## Exercício 1: Testes Estatísticos

1) Use a função rnorm(1000, 0, 1) para gerar um vetor de 1000 observações aleatoriamente da distribuição normal. Avalie se os valores gerados sejam realmente distribuido normal com um teste Shapiro-Wilk.

__Teste de normalidade__

```{r}
rnorm(1000, 0, 1) %>% 
  shapiro.test() %>%
  broom::tidy()


```


2) No banco de dados planes, teste se o ano de fabricação dos voos de fabricador Boeing seja diferente de 2000.

__Teste de média__

```{r}
teste_media_2 <- planes %>% 
  filter(manufacturer == "BOEING") %>% 
  pull(year) %>%
  t.test(mu = 2000) %>%  
  tidy()
```


```{r}
teste_media_2 %>% mutate(var = "Ano de fabricação") %>% 
  ggplot() + 
  geom_point(aes(x = var, y = estimate)) +
  geom_hline(yintercept = 2000, lty=2, color = "blue") +
  geom_errorbar(aes(x = var, ymin = conf.low, ymax = conf.high), width = 0.1)
```

__R:__ Não é diferente.

3) Avalie com um teste apropriado se a velocidade média de voos de Newark (EWR) seja igual a velocidade de vôos de LaGuardia (LGA). (Lembre-se que tem que calcular velocidade).

__Comparar médias__

```{r}
flights %>% 
  mutate(velocidade = distance/air_time) %>% 
  filter(origin %in% c("LGA", "EWR")) %>% 
  t.test(velocidade ~ origin, data = .) %>% 
  tidy()
```


4) Usando o banco de dados weather, qual é a correlação entre temperatura e pressão?

```{r}
cor.test(~ temp + pressure, data = weather)
```


5) Crie um gráfico usando geom_errorbar() para comunicar o intervalo de confiança da estimativa de correlação em questão 4. Adicione uma linha horizontal para comparar com uma correlação de zero.

```{r}

# Não consegui terminar esse, olhei na resolução da aula. Não entendi pq filtra o origin, pois não é solicitado no exercício. Não filtrei.

cor.test( ~ temp + pressure, data = weather) %>%
  tidy() %>%
  mutate(variavel = "Correlação") %>%
  ggplot() +
  geom_point(aes(x = variavel, y = estimate)) +
  geom_hline(yintercept = 0,
             lty = 2,
             color = "blue") +
  geom_errorbar(aes(x = variavel, ymin = conf.low, ymax = conf.high),
                width = 0.1)
```




## Exercício 2: Regressões


1) Usando uma regressão linear, qual é a associação entre precipitação (variável dependente) e as três variáveis pressão, temperatura e humidade no banco de dados weather? Qual dessas três variáveis tem relacionamente positivo com a variável dependente, e qual um relationamento negativo?


```{r}
# y = precipitação

lm_1 <- lm(precip ~ pressure + temp + humid, weather)

lm_1
```

__R:__ A variável umidade tem relacão positiva com a precipitação, e as variável pressão e temperatura tem relação negativa.


2) Rode mais um modelo de regressão adicionando mais uma variável explicativa para o aeroporto de origin ao modelo de questão 1. Mostre os seus dois modelos juntos numa tabela apropriada.

```{r}
# y = precipitação

lm_2 <- lm(precip ~ pressure + temp + humid + wind_speed, weather)



lm_2 

```

```{r results='asis'}
list(lm_1, lm_2) %>% stargazer(type = "html", align = TRUE)
```



3) Crie um gráfico de efeitos marginais para a sua regressão na questão 2.


```{r}

lm_2 %>% tidy() %>%
  mutate(conf.lo = estimate - 1.96 * std.error,
         conf.hi = estimate + 1.96 * std.error) %>%
  filter(term != "(Intercept)") %>%
  ggplot() +
  geom_point(aes(x = term, y = estimate)) +
  geom_errorbar(aes(
    x = term,
    y = estimate,
    ymin = conf.lo,
    ymax = conf.hi
  ), width = 0.1)
```



4) Execute uma regressão do tipo ‘logit’ que explica se um vôo dure mais de três horas ou não (gere esta variável) baseado nas variáveis ‘dep_time’, ‘distance’ e ‘origin’.


```{r results='asis'}
modelo_3h <- flights %>% 
  mutate(mais_de_3h = air_time > 180,
         origin = as.factor(origin)) %>% 
  zelig(mais_de_3h ~ dep_time + distance + origin, data = ., model = "logit")


modelo_3h %>%
  from_zelig_model() %>%
  stargazer(type="html")

```


5) Use a sua regressão de questão 4 e as funções de Zelig para prever quanto mais provável é que um vôo seja mais de três horas de duração quando a distância aumenta de 700 para 1300 kilometros.


```{r}
modelo_3h %>% 
  setx(distance=700) %>%
  setx1(distance=1300) %>%
  sim()
```

