---
word_document: default
author: "Beatriz Milz"
date: "17/04/2020"
output:
  html_document: null
 # word_document: default
code_folding: hide
title: "Aula 6 - Visualização de dados"
---
  
```{r setup, include=FALSE}
knitr::opts_chunk$set(echo = TRUE, message = FALSE, warning = FALSE, fig.align = "center")
```

## Gráficos
### A Gramática de Gráficos

```{r}
library(knitr)
library(tidyverse)
library(nycflights13)
```

```{r}
flights %>% filter(dest=="DEN") %>%
  ggplot() + 
  geom_point(aes(x=dep_time, y=dep_delay), size=1)
```

### Estéticas

### Geometrias

### Geometria para uma variável discreta (o número de observações por grupo)

```{r}
flights %>% ggplot() +
  geom_bar(aes(x=origin))
```

### Habilidade Básica de Programação: Apresentando Gráficos no relatório final

```{r, fig.height=2, fig.width=2}
flights %>% ggplot() +
  geom_bar(aes(x=origin))
```

### Gráficos com uma variável contínua - Gráficos de histogramas

```{r}
flights <- flights %>% 
  mutate(velocidade=distance/air_time) 

flights %>% 
  ggplot() +
  geom_histogram(aes(x=velocidade))
```



### Parâmetros fixos

```{r}
flights %>% 
  ggplot() +
  geom_histogram(aes(x=velocidade), binwidth=1)
```

```{r}
flights %>% 
  ggplot() +
  geom_histogram(aes(x=velocidade), binwidth=1, colour="black", fill="orange")
```

### Gráficos com uma variável contínua - Gráficos de densidade

```{r}
flights %>% 
  ggplot() +
  geom_density(aes(x=velocidade))
```

```{r}
flights %>% 
  ggplot() +
  geom_density(aes(x=velocidade), colour="blue")
```

```{r}
flights %>% 
  ggplot() +
  geom_density(aes(x=velocidade), colour="blue", fill="blue")
```

```{r}
flights %>% 
  ggplot() +
  geom_density(aes(x=velocidade), colour="blue", fill="blue", alpha=0.2)
```

```{r}
media_velocidade <- flights %>% summarize(media_velocidade=mean(velocidade,na.rm=T)) %>%
  pull(media_velocidade)
```

```{r}
flights %>% 
  ggplot() +
  geom_density(aes(x=velocidade), colour="blue", fill="blue", alpha=0.2) +
  geom_vline(aes(xintercept = media_velocidade))
```

```{r}
flights %>% 
  ggplot() +
  geom_density(aes(x=velocidade), colour="blue", fill="blue", alpha=0.2) +
  geom_vline(aes(xintercept = media_velocidade), linetype="dashed", colour="red")
```

### Gráficos com uma variável contínua e uma variável discreta


```{r}
flights %>% 
  ggplot() +
  geom_histogram(aes(x=dep_time, fill=origin))
```

```{r}
flights %>% 
  ggplot() +
  geom_histogram(aes(x=dep_time, fill=origin), 
                 position = "dodge", binwidth=200)
```

```{r}
flights %>% 
  ggplot() +
  geom_density(aes(x=dep_time, colour=origin))
```

```{r}
flights %>% 
  ggplot() +
  geom_density(aes(x=dep_time, fill=origin))
```

```{r}
flights %>% 
  ggplot() +
  geom_density(aes(x=dep_time, fill=origin), alpha=0.5)
```


```{r}
flights %>% 
  ggplot() +
  geom_density(aes(x=dep_time, colour=origin, fill=origin), alpha=0.5)
```


### Gráficos com uma variável contínua e uma variável discreta - Gráficos de boxplot


```{r}
flights %>% 
  ggplot() +
  geom_boxplot(aes(x=origin, y=dep_time))
```




### Gráficos com um valor único por uma variável discreta - Gráficos de coluna

```{r}
flights %>% group_by(origin) %>% 
  summarize(dep_delay_media=mean(dep_delay,na.rm=T)) %>% 
  ggplot() +
  geom_col(aes(x=origin, y=dep_delay_media))
```


### Gráficos de duas variáveis contínuas


```{r}
flights %>% sample_n(1000) %>% 
  ggplot() + 
  geom_point(aes(x = distance, y = air_time))
```


```{r}
flights %>% sample_n(1000) %>% 
  ggplot() + 
  geom_point(aes(x = distance, y = air_time), size=0.1, color="blue", shape=2)
```


```{r}
flights %>% sample_n(1000) %>% 
  ggplot() + 
  geom_point(aes(x = distance, y =air_time), size=0.1) +
  geom_smooth(aes(x = distance, y = air_time), method = "lm", se = FALSE)
```

```{r}
flights %>%# sample_n(50) %>% 
  ggplot() + 
  geom_point(aes(x = distance, y = air_time), size=0.1) +
  geom_smooth(aes(x = distance, y = air_time), method = "lm")
```

```{r}
flights %>% sample_n(1000) %>% ggplot() + 
  geom_point(aes(x = distance, y = air_time), size=0.1) +
  geom_smooth(aes(x = distance, y = air_time), method = "loess")
```

### Gráficos de três ou mais variáveis



```{r}
flights %>% sample_n(1000) %>% ggplot() + 
  geom_point(aes(x = dep_time, y = dep_delay, size=distance))
```



```{r}
flights %>% sample_n(1000) %>% ggplot() + 
  geom_point(aes(x = dep_time, y = dep_delay, colour=origin))
```


```{r}
flights %>% sample_n(1000) %>% ggplot() + 
  geom_point(aes(x = dep_time, y = dep_delay, shape=origin))
```

### Múltiplos Gráficos (facet_grid)


```{r}
flights %>% sample_n(1000) %>% 
  ggplot() + 
  geom_point(aes(x = dep_time, y = dep_delay)) + 
  facet_grid(cols=vars(origin))
```

```{r}
flights %>% sample_n(1000) %>% 
  ggplot() + 
  geom_point(aes(x = dep_time, y = dep_delay)) + 
  facet_grid(rows=vars(origin))
```

```{r}
flights %>% sample_n(1000) %>% 
  ggplot() + 
  geom_point(aes(x = dep_time, y = dep_delay)) + 
  facet_grid(rows=vars(month), cols=vars(origin))
```

### Gráficos de Linha

```{r}
flights %>% 
  mutate(month=factor(month, levels=1:12, ordered=TRUE)) %>%
  group_by(month) %>%
  summarize(dep_delay_media=mean(dep_delay,na.rm=T)) %>%
  ggplot() +
  geom_line(aes(x=month, y=dep_delay_media), group=1)
```


```{r}
flights %>% 
  mutate(month=factor(month, levels=1:12, ordered=TRUE)) %>%
  group_by(month, origin) %>%
  summarize(dep_delay_media=mean(dep_delay,na.rm=T)) %>%
  ggplot() +
  geom_line(aes(x=month, y=dep_delay_media, group=origin))
```

```{r}
flights %>% 
  mutate(month=factor(month, levels=1:12, ordered=TRUE)) %>%
  group_by(month, origin) %>%
  summarize(dep_delay_media=mean(dep_delay,na.rm=T)) %>%
  ggplot() +
  geom_line(aes(x=month, y=dep_delay_media, group=origin, colour=origin))
```

### Gráfico de barras 100%


```{r}
flights %>% 
  mutate(month=factor(month, levels=1:12, ordered=TRUE)) %>%
  group_by(month, origin) %>%
  summarize(dep_delay_total=sum(dep_delay,na.rm=T)) %>%
  ggplot() +
  geom_col(aes(x=month, y=dep_delay_total, fill=origin), position = "fill")
```

### Mais geometrias
```{r}
flights %>% sample_n(100) %>% 
  ggplot() + 
  geom_text(aes(x = dep_time, y = dep_delay, label=dest))
```




```{r}
flights %>% group_by(origin, month) %>% 
  summarize(dep_delay_media=mean(dep_delay,na.rm=T)) %>% 
  ggplot() + 
  geom_tile(aes(x = origin, y = month, fill=dep_delay_media))
```



```{r}
flights %>% group_by(origin) %>%
  summarize(dep_delay_total=sum(dep_delay, na.rm=T)) %>%
  ggplot() + 
  geom_col(aes(x="", y=dep_delay_total, fill=origin), position="fill")
```



```{r}
flights %>% group_by(origin) %>%
  summarize(dep_delay_total=sum(dep_delay, na.rm=T)) %>%
  ggplot() + 
  geom_col(aes(x="", y=dep_delay_total, fill=origin), position="fill") +
  coord_polar(theta="y")
```


### Controlando cores com ‘scales’


```{r}
flights %>% sample_n(1000) %>% ggplot() + 
  geom_point(aes(x = distance, y = air_time, color=dep_time))
```



```{r}
flights %>% sample_n(1000) %>% ggplot() + 
  geom_point(aes(x = distance, y = air_time, color=dep_time)) +
  scale_color_gradient(low="#f7fcfd", high="#238b45" )
```



```{r}
flights %>% sample_n(1000) %>% ggplot() + 
  geom_point(aes(x = distance, y = air_time, color=origin)) +
  scale_color_brewer(palette="Set2")
```

```{r}
flights %>% group_by(origin, month) %>% 
  summarize(dep_delay_media=mean(dep_delay,na.rm=T)) %>% 
  ggplot() + 
  geom_tile(aes(x = origin, y = month, fill=dep_delay_media)) +
  scale_fill_gradient(low="#f7fcfd", high="#238b45")
```




```{r}
flights %>% group_by(origin, month, carrier) %>% 
  tally() %>% 
  group_by(origin, month) %>%
  filter(n==max(n)) %>% 
  ggplot() + 
  geom_tile(aes(x = origin, y = month, fill=carrier)) +
  scale_fill_brewer(palette="Set2")
```


### Personalização de Gráficos além de geometria

```{r}
flights %>% sample_n(1000) %>% ggplot() + 
  geom_point(aes(x = distance, y = air_time, color=origin)) +
  ggtitle("Relação entre distância e duração de voo, por aeroporto do Nova Iorque")
```


```{r}
flights %>% sample_n(1000) %>% ggplot() + 
  geom_point(aes(x = distance, y = air_time, color=origin)) +
  ggtitle("Relação entre distância e duração de voo, por aeroporto do Nova Iorque") +
  xlab("Distância") +
  ylab("Duração")
```


```{r}
flights %>% sample_n(1000) %>% ggplot() + 
  geom_point(aes(x = distance, y = air_time, color=origin)) +
  ggtitle("Relação entre distância e duração de voo, por aeroporto do Nova Iorque") +
  xlab("Distância") +
  ylab("Duração") + 
  theme(legend.position="bottom")
```


```{r}
flights %>% sample_n(1000) %>% ggplot() + 
  geom_point(aes(x = distance, y = air_time, color=origin)) +
  ggtitle("Relação entre distância e duração de voo, por aeroporto do Nova Iorque") +
  xlab("Distância") +
  ylab("Duração") +
    theme(axis.text.x = element_text(size=4),
          axis.text.y = element_text(size=4),
          axis.title.x = element_text(size=4),
          axis.title.y = element_text(size=4))
```

```{r}
flights %>% sample_n(1000) %>% ggplot() + 
  geom_point(aes(x = distance, y = air_time, color=origin)) +
  ggtitle("Relação entre distância e duração de voo, por aeroporto do Nova Iorque") +
  xlab("Distância") +
  ylab("Duração") +
  theme_classic()
```

```{r}
# install.packages("ggthemes")
library(ggthemes)

flights %>% sample_n(1000) %>% ggplot() + 
  geom_point(aes(x = distance, y = air_time, color=origin)) +
  ggtitle("Relação entre distância e duração de voo, por aeroporto do Nova Iorque") +
  xlab("Distância") +
  ylab("Duração") +
  theme_economist()
```
```{r}
flights %>% ggplot() +
  geom_bar(aes(x=origin))

ggsave("flights_barplot.png")
```


### Gráficos interativas e animações


```{r}
library(plotly)

graf_1 <- flights %>% sample_n(1000) %>% ggplot() + 
  geom_point(aes(x = distance, y = air_time, color=origin)) +
  ggtitle("Relação entre distância e duração de cada voo, por aeroporto do Nova Iorque em 2013") +
  xlab("Distância") +
  ylab("Duração") +
  theme_classic() 

graf_1 %>%
  ggplotly()
```

```{r}
graf_2 <- flights %>% sample_n(1000) %>% ggplot() + 
  geom_point(aes(x = distance, y = air_time, color=origin, frame=month)) +
  ggtitle("Relação entre distância e duração de cada voo, por aeroporto do Nova Iorque em 2013") +
  xlab("Distância") +
  ylab("Duração") +
  theme_classic() 

graf_2 %>%
  ggplotly()
```

