---
title: "Aula 2 - Exercícios"
author: "Beatriz Milz"
date: "13/03/2020"
output:
  html_document:
    df_print: paged
  word_document: default
---

```{r, echo=FALSE}
knitr::opts_chunk$set(echo=FALSE, 
  error=FALSE, warning=FALSE, message=FALSE, cache = TRUE)
```

```{r}
library(tidyverse)
library(nycflights13)
library(readr)
```

## Exercício 1: Manipulando dados


Com essas novas habilidades, vamos preparar uma análise rápida do banco de dados flights com o objetivo de produzir um relatório em html no final. Gere uma tabela apropriada para cada critério:

- Os voos de United (carrier UA) que decolaram no dia 25 de janeiro.

```{r}
flights %>% filter(day == 25, month == 1, carrier == "UA")
```


- Os voos de JetBlue (carrier B6) que decolaram com mais de 300 minutos de atraso de Newark (origin EWR).

```{r}
flights %>% filter(carrier == "B6", origin == "EWR", dep_delay > 300)
```


- Calcule a velocidade dos voos que decolaram de LaGuardia (origin LGA) no dia 7 de setembro antes das 6h. Lembre-se que velocidade é distância dividido por tempo. (Qual é a unidade desta velocidade?)

```{r}

# ?nycflights13::flights

# distance é em miles

# air_time é em minutes

# distance/air_time - miles/minutes



flights %>% filter(origin == "LGA", day == 7, month == 9) %>%
  mutate(air_time_hour = air_time / 60,
         velocidade_miles_per_minute = distance / air_time,
         velocidade_miles_per_hour = distance / air_time_hour)
```



- Uma tabela com apenas o atraso na chegada de todos os voos atrasados por pelo menos 60 minutos que partiram do aeroporto Newark e chegaram em Buffalo (BUF) nas sextas-feiras de qualquer mes.

```{r}
flights %>% 
  mutate(week_day = lubridate::wday(time_hour)) %>% 
  filter(arr_delay > 60, origin == "EWR", dest == "BUF", 
         day == 6) %>% 
  select(week_day, origin, dest, arr_delay, day)
```


- Uma tabela dos números dos aviões (tailnum), destino, distância e a velocidade em milhas por hora para voos que voaram em maio pelo menos 1000 milhas ou com velocidade acima de 500 milhas por hora.



```{r}
flights %>%
  mutate(velocidade_milhas_por_hora = round(distance / (air_time / 60), 2)) %>%
  filter(month == 5) %>%
  filter(distance > 1000 | velocidade_milhas_por_hora > 500) %>%
  select(month, tailnum, dest,
         distance, velocidade_milhas_por_hora) %>%
  arrange(distance, velocidade_milhas_por_hora)
```


- Prepare os resultados de todos as análises acima em tabelas usando a opção de R Markdown de df_print: paged (veja o Tutorial 1), e faça o knit do seu script de R markdown para produzir o relatório final.

ok!


## Exercício 2: Relatórios Limpos

Experimente adicionar um chunk com essa linha acima como o primeiro no seu relatório do Execício 1, e ‘Knit’ de novo. Veja quão mais simples e bonito fica o seu relatório!

Ok! Deixei echo = TRUE para que tenha os códigos na versão html


## Exercício 3: Abrindo Dados Eleitorais

1) Escolha um banco de dados (qualquer arquivo único) da aba ‘Resultados’ do site do Tribunal Superior Eleitoral aqui, baixa-lo e unzip ele.


2018 - Votação nominal por município e zona (formato ZIP)

```{r}
# url <- 'http://agencia.tse.jus.br/estatistica/sead/odsele/votacao_candidato_munzona/votacao_candidato_munzona_2018.zip'
# 
# destfile <- "dados/votacao_candidato_munzona_2018.zip"
# 
# curl::curl_download(url, destfile)
# 
# utils::unzip(destfile)

```


2) Use uma função apropriada para abrir o arquivo em R.

```{r}


votacao_candidato_munzona_2018_SP <-
  read_delim(
    "dados/votacao_candidato_munzona_2018/votacao_candidato_munzona_2018_SP.csv",
    ";",
    escape_double = FALSE,
    locale = locale(encoding = "ISO-8859-1"),
    trim_ws = TRUE
  )

```


3) Use o arquivo leiame.pdf que fica no zip com o arquivo do TSE para identificar o encoding dos dados, e os nomes das variáveis. Incorporar esta informação na abertura do arquivo.

- Encoding é `latin1`

4) Crie uma tabela bonita em R Markdown, e verifique que o número de colunas e observações fazem sentido.

```{r}
glimpse(votacao_candidato_munzona_2018_SP)
```



5) Tente manipular a base utilizando as funções que aprendemos no tutorial de hoje.


Quantos votos cada candidato para Governador recebeu?

```{r}
votacao_candidato_munzona_2018_SP %>% 
  janitor::clean_names() %>% 
  filter(ds_cargo == "Governador" ) %>% 
  group_by(nm_urna_candidato, sg_partido) %>% 
  summarise(soma_votos = sum(qt_votos_nominais)) %>% 
  arrange(desc(soma_votos))
```



Quantos votos cada candidato para Deputado Estadual e que foi eleito recebeu?
```{r}
votacao_candidato_munzona_2018_SP %>%
  janitor::clean_names() %>%
  filter(ds_cargo == "Deputado Estadual") %>%
  filter(ds_sit_tot_turno != "NÃO ELEITO", ds_sit_tot_turno != "SUPLENTE") %>%
  group_by(nm_urna_candidato, sg_partido, ds_sit_tot_turno) %>%
  summarise(soma_votos = sum(qt_votos_nominais)) %>%
   arrange(desc(soma_votos))
```
