---
title: "Aula 2 - Abrindo e Manipulando Dados"
author: "Beatriz Milz"
date: "13/03/2020"
output:
  html_document:
    df_print: paged
  word_document: default
---

```{r setup, include=FALSE}
knitr::opts_chunk$set(echo = TRUE)
```

- Carregar as bibliotecas que utilizaremos:

```{r}
library(tidyverse)
library(nycflights13)
```

# Manipulando Dados

## 1. Renomear Variáveis (Rename)

Quais são os nomes das variáveis?

```{r}
names(flights)
```

Renomear a variável arr_time

```{r}
flights %>% rename(arrival_time = arr_time)


flights


flights_renomeado <- flights %>% rename(arrival_time = arr_time) 

flights_renomeado
```

```{r}
flights2 <- flights %>% rename(arrival_time = arr_time) %>% 
  rename(departure_time = dep_time)

flights
```


```{r}
flights3 <- flights %>% rename(arrival_time = arr_time,
                              departure_time = dep_time)

flights3
```


## 2. Selecionar Variáveis (Select)

```{r}
flights %>% select(year, month, day)
```


```{r}
flights4 <- flights %>% select(year, month, day)
flights4
```

## 3. Transformar Variáveis (Mutate)

```{r}
flights5 <- flights %>%  mutate(dep_delay_dobro = dep_delay*2)

flights5
```


```{r}
flights %>%  mutate(calculo_metade_diferenca = (arr_time - dep_time)/2 )
```


```{r}
flights %>% mutate(dep_delay = dep_delay * 60)
```


```{r}
flights %>% mutate(origin = tolower(origin))
```

## 4. Cortar/selecionar Observações (Slice)

```{r}
flights %>%  slice(5)

flights %>%  slice(1:5)
```


```{r}
linhas_desejadas <- c(1, 4, 5, 6, 22, 169)


flights %>% slice(linhas_desejadas)
```

```{r}
flights %>% slice(-1)
```

```{r}
flights %>% slice(10:20)
```

```{r}
flights %>% slice(seq(from = 1, to = 100, by = 10))


seq(from = 1, to = 100, by = 10)


flights %>% slice(seq(1, 100, 10))

# ?seq
```

## 5. Filtrar Observações (Filter)

```{r}
flights_junho <- flights %>% filter(month == 6)


flights_junho
```


```{r}
42 == 41 # FALSE
42 != 41 # TRUE
(2 + 2) == (3 + 1) # TRUE
(2 + 2) != (3 + 1) # FALSE 
5 > 3  # TRUE
5 < 3   # FALSE 
42 > 42 # FALSE
42 < 41  # FALSE
42 >= 42 # TRUE
42 <= 41 # FALSE
```

```{r}
"texto" == "texto" # TRUE
"texto" == "texTo" # FALSE
"texto" != "texto" # FALSE
```

```{r}
"a" > "b" # FALSE
"a" < "b" # TRUE
"A" < "b" # TRUE
"A" > "a" # TRUE - Surpresa - o maiúsculo é considerado maior que a mesma letra minúscula
```

```{r}
TRUE == 1 # TRUE 
FALSE == 0 # TRUE
TRUE > FALSE # TRUE
```

```{r}
x <- 5
y <- 10
x > y   #FALSE
```

```{r}
flights %>%  filter(month == 6 & day == 5)
```

```{r}
flights %>% filter(month == 6 & day == 5 & dep_time < 1200)
```

```{r}
flights %>%  filter((dep_time <= 500 |
                       dest == "ATL") & arr_delay >= 50)
```


```{r}
flights %>%  filter(dep_time <= 500 |
                       dest == "ATL"
                    & arr_delay >= 50)
```

```{r}
flights %>%  filter(!((dep_time <= 500 |
                       dest == "ATL") & arr_delay >= 50))
                    
```


## Combinando Manipulações

```{r}
flights %>% 
  rename(arrival_time = arr_time) %>% 
  mutate(dep_delay = dep_delay * 60) %>% 
  filter(month == 6 & day == 5) %>% 
  select(year, month, day, arrival_time, dep_delay) 
```


## Exercício 1: Manipulando dados

```{r eval=FALSE, include=TRUE}
rstudioapi::navigateToFile("aula_2_exercicios.Rmd")

```



# Abrindo Dados

## Dados em arquivos textuais (.csv, .tsv, .txt)

```{r}
file1 <- "https://raw.githubusercontent.com/leobarone/ifch_intro_r/master/data/bf_amostra_hv.csv"
dados <- read_csv(file1)
```


```{r}
dados <- read_delim(file1,
                    delim = ",")

file_semi_colon <-
  "https://raw.githubusercontent.com/leobarone/ifch_intro_r/master/data/bf_amostra_hp.csv"
dados <- read_delim(file_semi_colon,
                    delim = ";")

file_tab <-
  "https://raw.githubusercontent.com/leobarone/ifch_intro_r/master/data/bf_amostra_ht.csv"
dados <- read_delim(file_tab,
                    delim = "\t")


file_sem_header <-
  "https://raw.githubusercontent.com/leobarone/ifch_intro_r/master/data/bf_amostra_nv.csv"

dados <- read_delim(file_sem_header,
                    col_names = F,
                    delim = ",")


dados <- read_delim(
  file_sem_header,
  col_names = c(
    "estado",
    "municipio_cod",
    "municipio_nome",
    "NIS",
    "transferido"
  ),
  delim = ","
)

dados <- read_delim(file1,
                    delim = ",",
                    col_types = "cicid")


dados <- read_csv(file1)




dados <- read_delim(file1,
                    delim = ",",
                    locale = locale(decimal_mark = ",", grouping_mark =
                                      "."))

dados <- read_delim(file1,
                    delim = ",",
                    locale = locale(encoding = 'latin1'))

```


## Dados em arquivos de Excel

```{r}
library("readxl")
```

```{r}
library(readxl)
url <- "ftp://ftp.ibge.gov.br/Perfil_Municipios/2005/base_MUNIC_2005.zip"
destfile <- "dados/base_MUNIC_2005.zip"
curl::curl_download(url, destfile)
utils::unzip(destfile)

excel_sheets("dados/Base 2005.xls")

externas <- read_excel("dados/Base 2005.xls", "Variáveis externas")

externas <- read_excel("dados/Base 2005.xls", 11)

head(externas)
```



## Dados de SPSS, Stata e SAS

```{r}
library("haven")

latino_barometro_spss <- read_spss("dados/F00004529-Latinobarometro_2015_sav/Latinobarometro_2015_Eng.sav")


latino_barometro_stata <- read_stata("dados/F00004530-Latinobarometro_2015_dta/Latinobarometro_2015_Eng.dta")
```




