---
title: "Exercícios Aula 11 -  Funções e Repetição"
author: "Beatriz Milz"
date: "26/06/2020"
output:
  html_document:
    df_print: paged
    code_folding: show
  word_document: default
---

```{r setup, include=FALSE}
knitr::opts_chunk$set(echo = TRUE, message = FALSE, warning = FALSE,
                      fig.align = "center")
```

```{r}
library(tidyverse)
library(nycflights13)
```

## Exercício 1: Repetição


1) Gere três tibbles seperados derivados do banco de dados flights, um para cada aeroporto de origem. Em seguida, coloque os três tibbles em uma lista (list()), com o nome de cada elemento da lista a sigla do aeroporto.

```{r}

bases_separadas <- split(x = flights, f = flights$origin)

```


2) Use map para calcular o número de linhas (vôos) em cada tibble.

```{r}
map(bases_separadas, nrow)
```


3) Filtre os três bancos de questão 1 para vôos com destino ‘SFO’ (San Francisco) usando map. Quantos vôos (linhas) têm cada aeroporto de Nova Iorque para SFO?

```{r}
bases_separadas %>% map(filter, dest == "SFO") %>% map(nrow)
```



4) Para cada um dos três bancos de dados, calcule a velocidade de cada vôo usando map.

```{r}
bases_separadas_2 <- bases_separadas %>% map(mutate, velocidade = distance/air_time)
```


5) Resume cada um dos três bancos para calcular a média da velocidade dos vôos usando uma função da família map. O resultado deve ser um tibble com todos os detalhes apropriados.

```{r}
bases_separadas_2 %>% map_df(summarise,
                             velocidade_media = mean(velocidade, na.rm = TRUE),
                             .id = "Origem")
```

## Exercício 2: Programação Funcional


1) Gere um tibble ‘nested’ com uma linha para cada mês usando o banco de dados weather.

```{r}
nested <- weather %>% group_by(month) %>% nest()

nested
```


2) Adicione uma coluna ao tibble gerado em questão 1 que mostra o número de observações em cada mês.

```{r}
nested2 <- nested %>% mutate(n_linhas = map_dbl(data, nrow))

nested2
```

3) Usando o seu banco de dados nested, execute uma regressão para cada mês separadamente, com ‘precip’ (chuva) na variável dependente e ‘temp’ (temperatura) na variável independente. Salve o coeficiente da variável temperatura numa coluna nova.

```{r}
nested2 %>% mutate(regressao = map(data, ~lm(precip ~ temp, data = .)),
                   tidy_regressao = map(regressao, broom::tidy),
                   regressao_temp = map(tidy_regressao, filter, term=="temp"),
                   coef = map_dbl(regressao_temp, pull, estimate))
```



4) Separe a coluna de temperatura de cada mês em uma nova coluna nested como um vetor para cada mês, e aplique um teste shapiro (veja tutorial 9, shapiro.test) de normalidade para a temperatura de cada mês, processando o resultado para que o valor ‘p’ seja visível no tibble de resumo por mês.

```{r}
# Não terminei sozinha, olhei a resolução


nested %>% mutate(
  temp = map(data, pull, temp),
  test = map(temp, shapiro.test),
  tidy_test = map(test, broom::tidy),
  p_value = map_dbl(tidy_test, pull, p.value)
)
```

