---
word_document: default
author: "Beatriz Milz"
date: "26/06/2020"
output:
  html_document: null
 # word_document: default
code_folding: hide
title: "Aula 11 - Funções e Repetição"
---
  
```{r setup, include=FALSE}
knitr::opts_chunk$set(echo = TRUE, message = FALSE, warning = FALSE, fig.align = "center")
```

```{r}
library(tidyverse)
library(nycflights13)
library(broom)
```



## Funções Customizadas

```{r}
amplitude <- function(x) {
  resultado <- max(x, na.rm=T) - min(x, na.rm=T)
  return(round(resultado, 0))
}

flights %>% pull(dep_delay) %>% amplitude()
flights %>% pull(arr_delay) %>% amplitude()
flights %>% pull(distance) %>% amplitude()
```

## Repetindo a aplicação de funções (map, map_df)

```{r}
amplitude <- function(x) {
  resultado <- max(x, na.rm=T) - min(x, na.rm=T)
  return(resultado)
}

resultado_lista <- flights %>% select(dep_delay, arr_delay, distance) %>% 
  map(amplitude)

resultado_lista

class(resultado_lista)
```

```{r}
resultado_tibble <- flights %>% select(dep_delay, arr_delay, distance, air_time) %>% 
  map_df(amplitude)

resultado_tibble
```


## Repetindo a aplicação de funções para vetores fora de um tibble



```{r}
flights %>% filter(month==1 & day==1) %>% write_csv("test1.csv")
flights %>% filter(month==1 & day==2) %>% write_csv("test2.csv")

arquivos <- c("test1.csv", "test2.csv")

dados <- arquivos %>% map(read_csv)
```


```{r}
dados2 <- arquivos %>% map_df(read_csv)

dados3 <- arquivos %>% map(read_csv) %>%
  bind_rows()
```

## Repetindo a aplicação de funções para uma lista

```{r}
# listas 
objeto1 <- flights %>% filter(month==1 & day==1)
objeto2 <- 3.14
objeto3 <- flights %>% filter(month==1 & day==2)
objeto4 <- "teste"

lista_exemplo <- list(objeto1, objeto2, objeto3, objeto4)
lista_exemplo
```

```{r}
# listas 

lista_exemplo_nomes <- list(
  tibble1 = objeto1,
  numero = objeto2,
  tibble2 = objeto3,
  string = objeto4
)

lista_exemplo_nomes

lista_exemplo_nomes[["string"]]
```

```{r}
# listas 
flights_jan <- flights %>% filter(month==1)
flights_fev <- flights %>% filter(month==2)

flights_jan_fev <- list(janeiro=flights_jan, 
                        fevereiro=flights_fev)

flights_jan_fev %>% map(summarize, dep_delay=mean(dep_delay, na.rm=T))
```
```{r}
flights_jan_fev %>% map_df(summarize, dep_delay=mean(dep_delay, na.rm=T))
```

```{r}
flights_jan_fev %>% map_df(summarize, dep_delay=mean(dep_delay, na.rm=T),
                           .id="Mês")
```

```{r}
# for loops
elementos <- c("dep_delay", "arr_delay", "distance")

resultado <- c()

for (i in elementos) {
  resultado[i] <- flights %>% pull(i) %>% amplitude()
}

resultado
```

## Exercícios 1 - Repetição

Resolução em outro arquivo :)

## Gerando Novas Colunas com map e mutate  

```{r}
dados_nested <- tibble(dia=c(1, 2),
                       file=c("test1.csv", "test2.csv")) %>% 
  mutate(conteudo=map(file, read_csv))

dados_nested
```


## Repetindo Funções com Tibbles Nested 

```{r}
dados_nested2 <- dados_nested %>% 
  mutate(num_voos=map(conteudo, nrow))

dados_nested2
```

```{r}
dados_nested3 <- dados_nested %>% 
  mutate(num_voos=map_dbl(conteudo, nrow))

dados_nested3
```
```{r}
corr_function <- function(tibble) {
  tibble %>% cor.test(~ dep_delay + dep_time, data=.) %>%
    tidy() %>%
    pull(estimate)
}

dados_nested4 <- dados_nested %>% 
  mutate(corr=map(conteudo, corr_function))

dados_nested4
```

## Repetindo Análises

```{r}
dados_nested5 <- dados_nested %>%
  mutate(regressao = map(conteudo, ~ lm(dep_delay ~ dep_time, data = .))) %>%
  mutate(regressao = map(regressao, tidy))

dados_nested5
```

```{r}
dados_nested6 <- dados_nested5 %>% 
  mutate(coef=map(regressao, filter, term=="dep_time"),
         coef=map_dbl(coef, pull, estimate))

dados_nested6
```

```{r}
flights_reg_por_origem <- flights %>%
  group_by(origin) %>%
  nest() %>%
  mutate(
    regressao = map(data, ~ lm(dep_delay ~ dep_time, data = .)),
    regressao = map(regressao, tidy),
    coef = map(regressao, filter, term == "dep_time"),
    coef = map_dbl(coef, pull, estimate)
  )

flights_reg_por_origem
```

## Mapeando argumentos múltiplos

```{r}
dados_nested7 <- dados_nested %>% mutate(formula=c("dep_delay ~ dep_time",
                                  "arr_delay ~ dep_time"))

dados_nested8 <- dados_nested7 %>% mutate(resultados=map2(formula, conteudo, lm))

dados_nested8
```

## Exercício 2: Programação Funcional

Em outro arquivo :)