---
title: "Untitled"
output: html_document
---

```{r setup, include=FALSE}
knitr::opts_chunk$set(echo = TRUE)
```


```{r include=FALSE}
library(readxl)
library(tidyverse)
```

- Dados para os anos 2016, 2017 e 2018, da CETESB, sobre saneamento por município no estado de SP.

- Os dados originais estão disponíveis em um PDF, no seguinte link: https://cetesb.sp.gov.br/aguas-interiores/wp-content/uploads/sites/12/2019/10/Ap%C3%AAndice-C_Dados-de-Saneamento-por-Munic%C3%ADpio.pdf

- Não consegui converter para o R em uma forma automática.

- Passos: 
  - Salvei apenas as páginas do Apendice C que continham partes da tabela (arquivo cortado)
  - Fiz a conversão no site https://pdftables.com/ - download em csv
  - Abrir a base

para 2016: não foi disponibilizado como tabela, e sim como imagem.

  
```{r}

dados_2018 <- read_csv(
  "dados_brutos/2018.csv",
  locale = locale(decimal_mark = ",",
                  grouping_mark = ".",
                  encoding = "UTF-8"),
  skip = 1,
  col_names = c(
    "ugrhi",
    "municipio",
    "consessao",
    "pop_urbana",
    "atendimento_coleta_porc",
    "atendimento_tratamento_porc",
    "eficiencia",
    "carga_poluidora_potencial",
    "carga_poluidora_remancescente",
    "ictem",
    "corpo_receptor"
  ),
  
  col_types = cols(
    "ugrhi" = col_number(),
    "pop_urbana" = col_number(),
    "atendimento_coleta_porc" = col_number(),
    "atendimento_tratamento_porc" = col_number(),
    "eficiencia" = col_number(),
    "carga_poluidora_potencial"  = col_number(),
    "carga_poluidora_remancescente" = col_number(),
    "ictem" = col_number()
  ),
) %>% mutate(ano = 2018)

glimpse(dados_2018)

dados_2017 <- read_csv(
  "dados_brutos/2017.csv",
  locale = locale(decimal_mark = ",",
                  grouping_mark = "."),
  skip = 1,
  col_names = c(
    "ugrhi",
    "municipio",
    "consessao",
    "pop_urbana",
    "atendimento_coleta_porc",
    "atendimento_tratamento_porc",
    "eficiencia",
    "carga_poluidora_potencial",
    "carga_poluidora_remancescente",
    "ictem",
    "corpo_receptor"
  ),
  
  col_types = cols(
    "ugrhi" = col_number(),
    "pop_urbana" = col_number(),
    "atendimento_coleta_porc" = col_number(),
    "atendimento_tratamento_porc" = col_number(),
    "eficiencia" = col_number(),
    "carga_poluidora_potencial"  = col_number(),
    "carga_poluidora_remancescente" = col_number(),
    "ictem" = col_number()
  ),
) %>% mutate(ano = 2017)

glimpse(dados_2017)

apendice_c_bruto <- bind_rows(dados_2017, dados_2018)

```


- retirar linhas que só contém NA, e linhas que não tem dados dos municípios

```{r}
apendice_c_filtrado <- apendice_c_bruto %>% filter_all(any_vars(!is.na(.))) %>% 
  filter(!municipio %in% c("Estado de São Paulo", "Município", NA, "MUNICÍPIO")
         ) 


```


Agora a base tem `r nrow(apendice_c)` linhas, o que corresponde com o 645 municípios do estado de SP vezes 2 (pois a base tem dados de 2 anos).



```{r}
apendice_c_filtrado %>% arrange(-carga_poluidora_remancescente)
```



```{r}
apendice_c_filtrado %>% filter(str_detect(corpo_receptor, 'Rio Pinheiros'), ano == 2017) %>% arrange(-pop_urbana) %>% select(carga_poluidora_remancescente) %>% summarise(sum(carga_poluidora_remancescente))


apendice_c_filtrado %>% filter(str_detect(corpo_receptor, 'Billings'), ano == 2018) %>% arrange(-pop_urbana) %>% select(carga_poluidora_remancescente) %>% summarise(sum(carga_poluidora_remancescente))

```






é possível prever ictem a partir dos dados?

```{r}
library(tidymodels)
especificacao_lm <- linear_reg() %>%
  set_engine("lm") %>% 
  set_mode("regression")


modelo_linear <- especificacao_lm %>% 
  fit(carga_poluidora_potencial ~ pop_urbana, data = apendice_c_filtrado)


summary(modelo_linear$fit)

ggplot(apendice_c_filtrado, aes(x = pop_urbana, y = carga_poluidora_remancescente)) + 
  geom_point() +
  stat_smooth(method = "lm", col = "red")

```

