---
title: "Projeto final da disciplina FLS6397"
subtitle: "Introdução à Análise de Dados, Programação e Visualização para as Ciências Sociais"
author: "Beatriz Milz - Nº 7974879"
date: "`r format(Sys.Date(), format='%d de %B de %Y')`"
output:
  tufte::tufte_html:
#    tufte_features: ["fonts", "background"]
    tufte_variant: "envisioned"
    css: "complemento.css"
  tufte::tufte_handout:
    citation_package: natbib
    latex_engine: xelatex
  tufte::tufte_book:
    citation_package: natbib
    latex_engine: xelatex
bibliography: pacotes.bib
link-citations: no
---

```{r setup, include=FALSE}
library(tufte)
# invalidate cache when the tufte version changes
knitr::opts_chunk$set(tidy = FALSE, 
                      cache.extra = packageVersion('tufte'),
                      message = FALSE,
                      warning = FALSE,
                      fig.align = "center")
options(htmltools.dir.version = FALSE)
```


## Introdução

Este arquivo corresponde ao projeto final da disciplina ["FLS6397 - Introdução à Análise de Dados, Programação e Visualização para as Ciências Sociais"](https://jonnyphillips.github.io/Ciencia_de_Dados/). As instruções para a realização do projeto estão disponíveis na [página da disciplina](https://jonnyphillips.github.io/Ciencia_de_Dados/projeto.html).

Esse projeto final foi realizado com R [@R-base], o pacote `{rmarkdown}` [ @rmarkdown2018; @R-rmarkdown] e o template do pacote `{tufte}` [@R-tufte].

__Objetivos:__ Explorar os dados de coleta e tratamento de esgoto para os municípios das seguintes Unidades de Gerenciamento de Recursos Hídricos (__UGRHI__): Paraíba do Sul, Litoral Norte, Piracicaba/Capivari/Jundiaí, Alto Tietê,  Baixada Santista e Tietê/Sorocaba. Essas UGRHIs foram escolhidas por estarem totalmente ou marjoritariamente no território da Macrometrópole Paulista (__MMP__) (considerando a delimitação do DAEE^[Plano Diretor de Aproveitamento dos Recursos Hídricos para a Macrometrópole Paulista - http://www.daee.sp.gov.br/]).


## Dados utilizados

- __Dados de Saneamento: __ A Companhia Ambiental do Estado de São Paulo (CETESB)^[https://cetesb.sp.gov.br/] publica todos os anos o "Relatório de Qualidade das Águas Interiores do Estado de São Paulo". Desde o relatório referente ao ano de 2016, é publicado o __Apêndice C__, que contém __dados de saneamento por município__ do Estado de São Paulo. Os arquivos são disponibilizados em arquivo PDF, e especificamente para o ano de 2016 é um arquivo PDF que não possibilita copiar as informações (como uma imagem, por exemplo).

- __Dados shapefile dos municípios:__ Foi utilizado o pacote `{geobr}` [@R-geobr], que possibilita acessar dados espaciais oficiais do Brasil.

## Pacotes necessários

```{r}
library(ggplot2)
library(dplyr)
library(magrittr)
library(geobr)
# install.packages("pdftables")
library(pdftables)
library(readr)
library(stringr)
library(abjutils)
library(ggspatial)
library(tibble)
library(knitr)
library(sf)
library(patchwork)
```

Referências dos pacotes utilizados: `{abjutils}` [@R-abjutils], `{dplyr}` [@R-dplyr], `{geobr}` [@R-geobr], `{ggplot2}` [@R-ggplot2; @ggplot22016], `{ggspatial}` [@R-ggspatial], `{knitr}` [@R-knitr; @knitr2015], `{magrittr}` [@R-magrittr], `{patchwork}` [@R-patchwork], `{pdftables}` [@R-pdftables], `{readr}` [@R-readr], `{rmarkdown}` [@R-rmarkdown; @rmarkdown2018], `{sf}` [@R-sf; @sf2018],  `{stringr}` [@R-stringr], `{tibble}` [@R-tibble], `{tufte}` [@R-tufte].


## Abrir e arrumar as bases brutas

### Dados de Saneamento

- Fazer o download do arquivo PDF  referente ao Apêndice C e converter em CSV:

```{r}
url <- "https://cetesb.sp.gov.br/aguas-interiores/wp-content/uploads/sites/12/2019/10/Ap%C3%AAndice-C_Dados-de-Saneamento-por-Munic%C3%ADpio.pdf" # link do apêndice C para o ano de 2018

# Comentei os passos de download e conversão do arquivo PDF, pois após a primeira vez, não é preciso repetir essa operação para compilar o arquivo, e deixa o código mais lento.

# Fazer o download do arquivo PDF 
# download.file(url,
#               destfile = "dados/apendice_c_2018.pdf",
#               method = "curl") 

# Converter o arquivo PDF em CSV. Utilizei a API que obtive no site, mas para compilar, omiti a API key.
# pdftables::convert_pdf("dados/apendice_c_2018.pdf",
#                        output_file = "dados/apendice_c_2018.csv",
#                        api_key = "...")
```

- A tabela convertida em `.csv` pode ser acessada [neste link](https://beatrizmilz.github.io/2020-FLS6397/projeto_final/dados/apendice_c_2018.csv). O próximo passo é abrir a base:

```{r}

apendice_c_2018 <-
  readr::read_csv(
    "dados/apendice_c_2018.csv",
      col_names = c( # define o nome das colunas, pois ao converter para pdf fica desconfigurado (em 2 linhas)
    "ugrhi",
    "municipio",
    "consessao",
    "pop_urbana",
    "atendimento_coleta_porc",
    "atendimento_tratamento_porc",
    "eficiencia",
    "carga_poluidora_potencial",
    "carga_poluidora_remancescente",
    "ictem",
    "corpo_receptor"
  ),
    locale = readr::locale(encoding = "ISO-8859-1"), # encoding dos dados
    skip = 5 # Quantas linhas para pular no CSV antes de começar a ler os dados.
  )

```

- A base deve conter 645 linhas, referente ao número de municípios no estado de São Paulo^[https://www.al.sp.gov.br/documentacao/municipios-paulistas/]:

```{r}
nrow(apendice_c_2018) # consulta quantas linhas tem na base
```



- Retirar linhas que só contém NA, e linhas que não tem dados dos municípios:

```{r}
apendice_c_filtrado <- apendice_c_2018 %>% 
  dplyr::filter_all(dplyr::any_vars(!is.na(.))) %>%  # Retira as linhas que apenas contém NA
  dplyr::filter(!municipio %in% c("Estado de São Paulo", "Município", NA, "MUNICÍPIO")) # Filtrar linhas que não contém municípios
```

- Agora a base tem `r nrow(apendice_c_filtrado)` linhas, o que corresponde aos 645 municípios do estado de SP. Verificar o tipo de dados nas colunas:

```{r}
tibble::glimpse(apendice_c_filtrado)
```

- Algumas colunas são de dados numéricos mas que estão como texto, portanto devem ser convertidas:

```{r}
apendice_c <- apendice_c_filtrado %>%
  dplyr::mutate(
    pop_urbana = as.double(pop_urbana) ,
    atendimento_coleta_porc = as.double(atendimento_coleta_porc),
    atendimento_tratamento_porc = as.double(atendimento_tratamento_porc),
    eficiencia = as.double(eficiencia),
    
    # As conversões abaixo tem uma etapa a mais, devido à padronização diferente utilizada com o ponto e a vírgula para representar as casas decimais:
    carga_poluidora_potencial =  stringr::str_replace_all(carga_poluidora_potencial, "\\.", "") %>% as.double(),
    
    carga_poluidora_remancescente =  stringr::str_replace_all(carga_poluidora_remancescente, "\\.", "") %>% as.double(),
    ictem =  stringr::str_replace_all(ictem, ",", "\\.") %>% as.double()
    
  )
```


- Verificar novamente o tipo de dados nas colunas:

```{r}
tibble::glimpse(apendice_c)
```

- Agora a base está pronta para uso.

### Dados shapefile dos município

```{r message=FALSE, warning=FALSE, results='hide', error=FALSE}
municipios_sp <- geobr::read_municipality("SP", 2018)
```

### Lista de UGRHIS

- Eu criei uma tibble com o número e nome das UGRHIs que farão parte da análise:

```{r}
ugrhis <- tibble::tibble(
  ugrhi = c("2", 
            "3", 
            "5",
            "6",
            "7",
            "10"
            ),
  nome_ugrhi = c(
    " Paraíba do Sul",
   " Litoral Norte",
    " Piracicaba/Capivari/Jundiaí",
    " Alto Tietê",
    " Baixada Santista",
    " Tietê/Sorocaba"
  )
)
  


ugrhis %>% knitr::kable()
```

## Unir as bases !

- A base da CETESB não possui o código de município do IBGE (o ideal para fazer o Join). Neste caso, podemos usar o nome do município, porém é preciso padronizar os nomes em relação à maiúsculas/minúsculas, acentos, presença de traços, entre outros. A maior diferença encontrada foi na grafia do nome do município "São Luiz do Paraitinga": segundo o site da Assembléia Legislativa do Estado de São Paulo, e o site do município, Luiz é escrito com Z, porém a base da CETESB utiliza a forma incorreta: "São Luís do Paraitinga". Essas inconsistências foram corrigidas com código abaixo:

```{r}

municipios_sp_limpo <-
  municipios_sp %>% dplyr::mutate(
    nome_muni = stringr::str_to_lower(name_muni),
    nome_muni = stringr::str_replace_all(nome_muni, "-", " "),
    nome_muni = abjutils::rm_accent(nome_muni)
  )

apendice_c_limpo <- apendice_c %>% dplyr::mutate(
  nome_muni =  dplyr::case_when(
    municipio == "São Luís do Paraitinga" ~
      "São Luiz do Paraitinga",
    TRUE ~ municipio
  ),
  nome_muni = stringr::str_to_lower(nome_muni),
  nome_muni = stringr::str_replace_all(nome_muni, "-", " "),
  nome_muni = abjutils::rm_accent(nome_muni),
  
)

```

- Após arrumar a base, podemos unir com o Join:

```{r}
apendice_c_geo <- dplyr::full_join(municipios_sp_limpo, apendice_c_limpo) %>% dplyr::left_join(ugrhis)

apendice_c_geo %>% nrow() # Confirmando se a nova base tem o número de municípios do estado.
```

- Ao unir as bases, temos colunas duplicadas ou desnecessárias, então é interessante removê-las. Além disso, filtro apenas os municípios que estão nas UGRHIs listadas anteriormente.

```{r}
saneamento <- apendice_c_geo %>%
  dplyr::select(-nome_muni, -municipio, -code_state) %>% 
  dplyr::filter(ugrhi %in% ugrhis$ugrhi) %>% 
  mutate(porc_real_trat = atendimento_tratamento_porc * atendimento_coleta_porc / 100) # calcula o número real de porcentagem de tratamento de esgoto.
```


## Explorando os dados

- Dentre os municípios que fazem parte da análise, quais são os municípios com menor porcentagem de atendimento de coleta de esgoto?

```{r}
saneamento %>%
  arrange(atendimento_coleta_porc) %>%
  st_drop_geometry() %>% 
  select(name_muni, nome_ugrhi, consessao, atendimento_coleta_porc) %>%
  DT::datatable(colnames = c("Município",
                             "UGRHI",
                             "Consessão",
                             "Atendimento de coleta de esgoto (%)"),
                caption = "Tabela: Porcentagem de atendimento de coleta de esgoto, segundo o Município, no ano de 2018, segundo a CETESB (2019).")
```



## Visualizando os dados


```{r}
# Código que repete nos mapas abaixo, para configurar o estilo
tema_mapa <- theme_bw() +
  theme(axis.text.y = element_text(angle = 90, hjust = 0.5, size = 8),
      axis.text.x = element_text( size = 8),
      axis.title.y = element_text(size = rel(0.8)),
      axis.title.x = element_text(size = rel(0.8))
      ) +
     theme(
        panel.grid.major = element_line(
          color = gray(0.9),
          linetype = "dashed",
          size = 0.1
           ),
        panel.background = element_rect(fill = "white")+
             annotation_scale(location = "br", width_hint = 0.30) 
      ) 
```


```{r}
saneamento %>% 
  ggplot()+
  geom_sf(data = apendice_c_geo, alpha = .9, color = NA) +
  geom_sf(aes(fill = nome_ugrhi)) +
  labs(fill = "UGRHI", 
       title = "Municípios que fazem parte da análise, segundo a UGRHI")+
      annotation_north_arrow(
        location = "br",
        which_north = "true",
        height = unit(1, "cm"),
        width = unit(1, "cm"),
        pad_x = unit(0.1, "in"),
        pad_y = unit(0.1, "in"),
        style = north_arrow_fancy_orienteering
      ) +
  tema_mapa

```


```{r}
saneamento %>%
  ggplot() +
  geom_sf(aes(fill = atendimento_coleta_porc)) +
  scale_fill_viridis_c(direction = -1) +
  theme_bw() +
  labs(fill = "Porcentagem de \natendimento de \ncoleta de esgoto",
          title = "Porcentagem de atendimento de coleta de esgoto, por município",
        subtitle = "Dados da CETESB, para o ano de 2018.") +
  tema_mapa +
  annotation_north_arrow(
    location = "br",
    which_north = "true",
    height = unit(1, "cm"),
    width = unit(1, "cm"),
    pad_x = unit(0.1, "in"),
    pad_y = unit(0.1, "in"),
    style = north_arrow_fancy_orienteering
  ) 

```


```{r}
saneamento %>%
  ggplot() +
  geom_sf(aes(fill = atendimento_tratamento_porc)) +
  scale_fill_viridis_c(direction = -1) +
  theme_bw() +
  labs(fill = "Porcentagem de \natendimento de \ntratamento de esgoto ",
          title = "Porcentagem de atendimento de tratamento de esgoto,  \n considerando apenas o esgoto coletado, por município",
        subtitle = "Dados da CETESB, para o ano de 2018.") +
  tema_mapa +
  annotation_north_arrow(
    location = "br",
    which_north = "true",
    height = unit(1, "cm"),
    width = unit(1, "cm"),
    pad_x = unit(0.1, "in"),
    pad_y = unit(0.1, "in"),
    style = north_arrow_fancy_orienteering
  ) 

```


```{r}
saneamento %>% 
   ggplot() +
  geom_sf(aes(fill = porc_real_trat)) +
  scale_fill_viridis_c(direction = -1) +
  theme_bw() +
  labs(fill = "Porcentagem de \natendimento de \ntratamento de esgoto ",
          title = "Porcentagem de atendimento de tratamento de esgoto, por município",
        subtitle = "Dados calculados a partir de dados da CETESB, para o ano de 2018.") +
  tema_mapa +
  annotation_north_arrow(
    location = "br",
    which_north = "true",
    height = unit(1, "cm"),
    width = unit(1, "cm"),
    pad_x = unit(0.1, "in"),
    pad_y = unit(0.1, "in"),
    style = north_arrow_fancy_orienteering
  ) 
```
```{r}

a <- saneamento %>% ggplot() +
  geom_boxplot(aes(x = nome_ugrhi, y = atendimento_coleta_porc)) + 
  coord_flip() +
  theme_bw()+
  scale_y_continuous(limits=c(0, 100))

b <- saneamento %>% ggplot() +
  geom_boxplot(aes(x = nome_ugrhi, y = porc_real_trat)) + 
  coord_flip()  +
  theme_bw()+
  scale_y_continuous(limits=c(0, 100))
  


a /
  b
```

## Recomendações para a base da CETESB

- Adicionar uma explicação do que significa os dados de cada coluna.

- Seria melhor disponibilizar também o arquivo `.CSV`. Não disponibilizar PDFs digitalizados (como o para o ano de 2016).

- Seria útil adicionar, para os próximos relatórios, a coluna de código IBGE do município. 

- Verificar a grafia do nome dos municípios (está inconsistente com a lista de municípios da Assembléia Legislativa do Estado de São Paulo^[https://www.al.sp.gov.br/documentacao/municipios-paulistas/]): São Luiz do Paraitinga, Biritiba Mirim, Itaoca.

## Informações sobre a sessão

```{r}
sessioninfo::session_info()
```


## Referências

```{r bib, include=FALSE}
# Cria o arquivo .bib com os pacotes usados neste documento
knitr::write_bib(c(.packages(), 'base', 'rmarkdown', "geobr"), file = 'pacotes.bib')
```
