---
title: "Exercícios Aula 4 - Calculando Estatisticas Resumidas"
author: "Beatriz Milz"
date: "27/03/2020"
output:
  html_document:
    df_print: paged
    code_folding: hide
  word_document: default
---

```{r setup, include=FALSE}
knitr::opts_chunk$set(echo = TRUE, message = FALSE, warning = FALSE)
```


```{r}
library(nycflights13)
library(tidyverse)
```


## Exercício 1: Análises por Grupo

Usando o banco de dados de flights no pacote nycflights13, responda às seguintes perguntas:

1) Calcule a duração (air_time) média por companhia aérea (carrier).

```{r}
flights %>% 
  group_by(carrier) %>% 
  summarise(air_time_media = mean(air_time, na.rm = TRUE))
```


2) Calcule a duração (air_time) média por companhia aérea (carrier) e mês.

```{r}
flights %>% 
  group_by(carrier, month) %>% 
  summarise(air_time_media = mean(air_time, na.rm = TRUE))
```


3) Calcule o atraso média por aeroporto de origem (dep_delay). Qual aeroporto tem o pior?

```{r}
flights %>% 
  group_by(origin) %>% 
  summarise(atraso_medio = mean(dep_delay, na.rm = TRUE))
```


4) Qual companhia aérea tem o pior registro de atrasos (dep_delay) na média no aeroporto JFK?

```{r}
flights %>% 
  filter(origin == "JFK") %>% 
  group_by(carrier) %>% 
  summarise(media_atrasos = mean(dep_delay, na.rm = TRUE)) %>% 
  arrange(-media_atrasos) %>% 
  top_n(1)
```


5) Você odeia atrasos. Qual é o pior mês para viajar do aeroporto JFK?



```{r}
flights %>% 
  filter(origin == "JFK") %>% 
  group_by(month) %>% 
  summarise(media_atrasos = mean(dep_delay, na.rm = TRUE)) %>% 
  arrange(-media_atrasos) %>% 
  top_n(1)
```


## Exercício 2: Observações por Grupo

1) Quantos voos decolaram de Nova Iorque em cada mês de 2013?
```{r}
flights %>% 
group_by(month) %>% 
  tally()
```



2) Qual companhia aérea teve o maior número de voos em cada mês de 2013?

```{r}
flights %>% 
group_by(month, carrier) %>% 
  tally() %>% 
  ungroup() %>% 
  group_by(month) %>% 
top_n(1, n)
```


3) Qual é a média do número de voos que decolaram dos três aeroportos por mês?


```{r}
flights %>% group_by(month) %>% tally() %>% summarise(media = mean(n))

```


4) Qual é a média mensal do número de voos que decolaram de cada aeroporto?

```{r}
flights %>% group_by(origin, month) %>% tally() %>% summarise(media = mean(n))

```


5) Qual horário de partida (dep_time) é o segundo mais congestionado (medida pelo número de decolagens) em cada aeroporto? (O mais congestionado é o horário NA, então é mais interessante pegar o segundo mais congestionado).


```{r}
flights %>% group_by(dep_time) %>% tally(sort = TRUE) %>% slice(2)
```



## Exercício 3: Resumos Avançados

1. Calcule o total de distância dos voos que decoloram de cada aeroporto como uma coluna nova.
```{r}
flights %>% group_by(origin) %>% 
  summarise(total_dist = sum(distance, na.rm = TRUE))
```

2. Calcule a média do atraso média de cada aeroporto de origem em cada mês

```{r}
flights %>% group_by(origin, month) %>%
  summarise(media_atraso = mean(dep_delay , na.rm = TRUE)) 
```

3. Quão porcentagem dos voos voaram para cada destino? Qual destino é o mais comum?

```{r}
flights %>% 
  group_by(dest) %>% 
    tally(sort = TRUE) %>% 
  mutate(total_voos = nrow(flights)) %>% 
  mutate(porcentagem_voo_destino = round((n/total_voos) * 100, 2))
  
```


4. Quão porcentagem do tempo de atraso em cada aeroporto é a responsibilidade de cada companhia aérea? Qual é a companhia aérea responsável para o maior porcentagem de tempo atrasado no aeroporto de Newark (EWR)?

```{r}
flights %>%
  mutate(atraso_total = sum(dep_delay, na.rm = TRUE)) %>%
  group_by(origin, carrier) %>%
  mutate(atraso_porcento = (sum(dep_delay, na.rm = TRUE)/atraso_total) * 100) %>% 
  arrange(-atraso_porcento) %>% 
  ungroup() %>% 
  slice(1) %>% 
  pull(carrier)
```


5. Transforme todas as variáveis dep_time, sched_dep_time, dep_delay, arr_time, sched_arr_time e arr_delay de mensuração em minutos para mensuração em horas. Escreve uma função nova para facilitar esta transformação.

OBS: As variáveis que estão em minutos são: dep_delay, arr_delay
```{r}
min_para_horas <- function(var){
    var/60
}


flights %>% mutate_at(c("dep_delay", "arr_delay"), min_para_horas)
```


