---
title: 'Desafio 1: De Banco de Dados ao Relatório'
subtitle: "Entregar até 14h00 de 27/03/2020"
author: "Beatriz Milz"
date: "HTML compilado em: `r format(Sys.Date(), format='%d de %B de %Y')`"
output:
  html_document:
    df_print: paged
    code_folding: hide
---

```{r setup, include=FALSE}
knitr::opts_chunk$set(
	message = FALSE,
	warning = FALSE
)
```



```{r}
## Carregar pacotes

library(tidyverse) # pacote que inclui diversos pacotes para ciência de dados
```

## Roteiro

**1. Vá ao Repositório de Dados Eleitorais do TSE. Na página “Resultados” e no ano 2012, faça o download do arquivo “Votação nominal por município e zona” e descompacte-o.**

- Arquivo utilizado neste relatório: 2012 - Votação nominal por município e zona (formato ZIP)

- Dados obtidos em: 20/03/2020.

```{r eval=FALSE, include=TRUE}
# Link para o zip que deve ser baixado
url <-
  "http://agencia.tse.jus.br/estatistica/sead/odsele/votacao_candidato_munzona/votacao_candidato_munzona_2012.zip"

# Verifica se na pasta do projeto já existe uma pasta chamada "dados", para salvar a base lá
if (!dir.exists("dados/")) {
  dir.create("dados/")
}

# Onde queremos salvar o zip, e com qual nome?
destfile <- paste0("dados/", basename(url))

# Faz o download do arquivo zip
curl::curl_download(url, destfile)
beepr::beep(2) # faz um som para avisar quando o download terminou!

# Descompacta o arquivo zip
zip::unzip(destfile, exdir = "dados/")
```

**2. Abre o arquivo para São Paulo (votacao_candidato_munzona_2012_SP.txt) em R com os nomes de colunas e o encoding corretos de acordo com a seção relevante de leaime.pdf.**

- Encoding: Latin-1

```{r}

# Abre a base de dados utilizando o "Import Dataset".

votacao_candidato_munzona_2012_SP <-
  readr::read_delim(
    "dados/votacao_candidato_munzona_2012_SP.txt",
    ";",
    escape_double = FALSE,
    col_names = FALSE,
    locale = locale(encoding = "ISO-8859-1"),
    trim_ws = TRUE
  )

# Quais são os nomes das variáveis que estão na base?

# names(votacao_candidato_munzona_2012_SP)
# É preciso corrigir o nome das variáveis!
```
- Os nomes das variáveis foram obtidos páginas 12 e 13 do arquivo `LEIAME.pdf`.

```{r}

# Copiei manualmente o nome das variáveis e criei um vetor para usar para renomear as variáveis na base.

nome_var <- c(
  "DATA_GERACAO",
  "HORA_GERACAO",
  "ANO_ELEICAO",
  "NUM_TURNO",
  "DESCRICAO_ELEICAO",
  "SIGLA_UF",
  "SIGLA_UE",
  "CODIGO_MUNICIPIO",
  "NOME_MUNICIPIO",
  "NUMERO_ZONA",
  "CODIGO_CARGO",
  "NUMERO_CAND",
  "SQ_CANDIDATO",
  "NOME_CANDIDATO",
  "NOME_URNA_CANDIDATO",
  "DESCRICAO_CARGO",
  "COD_SIT_CAND_SUPERIOR",
  "DESC_SIT_CAND_SUPERIOR",
  "CODIGO_SIT_CANDIDATO",
  "DESC_SIT_CANDIDATO",
  "CODIGO_SIT_CAND_TOT",
  "DESC_SIT_CAND_TOT",
  "NUMERO_PARTIDO",
  "SIGLA_PARTIDO",
  "NOME_PARTIDO",
  "SEQUENCIAL_LEGENDA",
  "NOME_COLIGACAO",
  "COMPOSICAO_LEGENDA",
  "TOTAL_VOTOS"
)
```

```{r}

# usando o vetor criado, renomeia as variáveis da base
names(votacao_candidato_munzona_2012_SP) <- nome_var

# Deixa o nome das variáveis padronizadas em snake case (tudo minúsculo, palavras separadas por um underscore _)
votacao <-
  votacao_candidato_munzona_2012_SP %>% janitor::clean_names()

# Função glimpse ajuda a ter uma ideia dos tipos de dados
# glimpse(votacao)
```

- **As variáveis disponíveis na base são:** `r names(votacao) %>% as_vector()`.


**3. Lendo o leaime.pdf e observando as variáveis no banco de dados, o que representa uma observação (uma linha)? Ou seja, qual a unidade de análise aqui?**

- Número de votos por candidato, por zona eleitoral

**4. Leia até o final as instruções e identifique quais variáveis serão necessárias para o resto do exercício. Tire do seu banco de dados as variáveis desnecesárias.**

```{r}
# usando a função select, retira as  variáveis não necessárias para o desafio
votacao_limpa <-
  votacao %>% select(
    -data_geracao,-hora_geracao,-ano_eleicao,
    -sigla_uf,-sigla_ue,-descricao_eleicao,
    -codigo_cargo,-cod_sit_cand_superior,-desc_sit_candidato,
    -composicao_legenda,-nome_coligacao,-nome_partido,
    -sequencial_legenda,-codigo_sit_cand_tot,
    -codigo_sit_candidato,-desc_sit_cand_superior,
    -sq_candidato
  )
```


- **As variáveis disponíveis na base selecionada são:** `r names(votacao_limpa) %>% as_vector()`. 


**7. Renomeie a variável com nome pouco claro DESC_SIT_CAND_TOT para RESTULADO**

- Mudei a ordem dos exercícios. Renomear a coluna é melhor ser feito na etapa de limpar e arrumar dados, antes da manipulação dos dados.

```{r}
# usando a função rename, renomeia a coluna

votacao_limpa <- votacao_limpa %>%
  rename(resultado = desc_sit_cand_tot)

head(votacao_limpa)
```


**5. Selecione apenas as linhas que contém resultados eleitorais para o primeiro turno da eleição do prefeito(a).**

```{r}
# usa a função filter, para filtrar os dados do primeiro turno, e para cargo de prefeito. Como iremos usar esse resultado em outros exercícios, salvei essa base filtrada como pref_1turno.

pref_1turno <- votacao_limpa %>%
  filter(num_turno == 1 &
           descricao_cargo == "PREFEITO")

pref_1turno
```

**6. Note que candidatos podem aparecer mais de uma vez na tabela em Q4 (porque existem múltiplas zonas em cada município). Usando identificadores únicos, identifique os candidatos distintos para o primeiro turno do prefeito. Explique no seu relatório quantos candidatos concorrem para prefeito no primeiro turno em 2012.**

```{r echo=FALSE}

# Usando a base de prefeitos no primeiro turno filtrada anteriormente, organizo por número decrescente de voltos (com a função arrange), e obtenho apenas os valores únicos (distintos) com a função distinct

distinct_cand_pref_1turno <- pref_1turno %>% 
  arrange(desc(total_votos)) %>% 
  distinct(nome_candidato) 

distinct_cand_pref_1turno

```

- `r nrow(distinct_cand_pref_1turno)` candidatos concorreram para o cargo de Prefeito no primeiro turno em 2012.



**8. Filtrar os dados para os candidatos que se candidataram com Nome de Urna ígual ao seu Nome completo, e identifique os candidatos únicos de novo. No seu relatório, explique qual percentagem de todos os candidatos para prefeito no primeiro turno isso representa.**

```{r}

# Usando a base de prefeitos no primeiro turno filtrada anteriormente, filtro candidatos que o nome seja igual ao nome de urna (com a função filter), e obtenho os dados únicos (com a função distinct)

cand_nome_igual <- pref_1turno %>% 
  filter(nome_candidato == nome_urna_candidato) %>%
  distinct(nome_candidato)
```

```{r}
# Com a função nrow, conto o número de linhas(com nrow) na base `cand_nome_igual` (que aqui representa o número de candidados que tem o nome igual ao nome de urna), e divido pelo número de linhas na base `distinct_cand_pref_1turno`, que são todos os prefeitos que participaram do primeiro turno.
# depois de dividir, multiplico por 100 para obter a porcentagem.
# usando a função round, arredondo o valor percentual obtido para conter apenas 2 casas decimais!

porcentagem <- round((nrow(cand_nome_igual) / nrow(distinct_cand_pref_1turno)) * 100, digits = 2)
```

- `r nrow(distinct_cand_pref_1turno)` candidatos concorreram para o cargo de Prefeito no primeiro turno em 2012! Porém apenas `r nrow(cand_nome_igual)` candidatos utilizaram o seus nomes completos como o nome de urna. Isso significa que `r porcentagem` % dos candidatos usaram os seus nomes de urna iguais aos seus nomes completos.


**9. Quantos dos candidatos identificados em Q8 foram eleitos no primeiro turno?**

```{r}

# Filtra a base de prefeito que participou no primeiro turno, para apenas prefeitos que foram eleitos

eleitos_1turno_pref <- pref_1turno %>%
   filter(nome_candidato == nome_urna_candidato) %>% 
  filter(resultado == "ELEITO")
```

- `r nrow(eleitos_1turno_pref)` candidatos tem o nome igual ao nome da urna, e  foram eleitos no primeiro turno, para o cargo de Prefeito(a).

**10. Voltando para os dados de todos os candidatos no primeiro turno, vamos focar a nossa análise no município de São Paulo (código do TSE 71072). Ordene os dados por número de votos e identifique qual candidato recebeu o maior número de votos em qualquer zona da cidade.**

```{r}

votacao_sp_pref_1turno <- pref_1turno %>% 
  filter(codigo_municipio == "71072") %>% # filtra o municípo de são paulo
  arrange(desc(total_votos)) # ordena em ordem decrescente o número de votos por zona


head(votacao_sp_pref_1turno)
```

- O candidato que  recebeu o maior número de votos (em qualquer zona da cidade), no primeiro turno, para o cargo de Prefeito(a), foi `r stringr::str_to_title(votacao_sp_pref_1turno$nome_candidato[1])`.

**11. Usando a sua própria classificação, crie uma nova variável que descreve a ideologia de cada partido no banco de dados do município de São Paulo nas três categorias ‘Esquerda’, ‘Direita’ e ‘Outro’.**

```{r eval=FALSE}
# Quais são os partidos que participaram, e que devem ser considerados na classificação?

votacao_limpa %>% 
  filter(codigo_municipio == "71072") %>% # filtra o município de são paulo
  distinct(sigla_partido) # obtem os valores únicos, distintos
```


```{r}

# Usando o mutate e case_when, cria nova coluna com a  classificação de ideologia de partidos

votacao_limpa %>% 
  filter(codigo_municipio == "71072") %>% # filtra o municípi de são paulo
  mutate(
    ideologia = case_when( # cria nova coluna ideologia, que receberá os valores
      
      
      # Partidos da esquerda
      sigla_partido %in% c("PSOL", "PT", "PDT", "PSTU", "PC do B", "PCO", "PSB","PCB")  ~ "Esquerda",
      
      #Partidos da direita
      sigla_partido %in% c("PSD", "PSDB", "PRP", "PTC", "PSL", "PRTB", "PSDC", "DEM", "PP", "PSC") ~ "Direita",
      
      # Partidos classificados como Outro - Centro?
      sigla_partido %in% c("PV", "PMN", "PTN", "PMDB", "PTB") ~ "Outro",
      
      
    # Os valores que não coloquei em nenhuma outra categoria receberão "Outro"
      TRUE ~ "Outro"
    )
  ) 


```


**12. Crie uma variável que indica se o candidato no município de São Paulo recebeu mais de 10.000 votos na zona.**

```{r}
# Com o mutate e case_when, cria nova coluna de dados lógicos (TRUE/FALSE), sendo TRUE quem recebeu mais de 10 mil votos na zona.

pref_1turno %>%
  filter(codigo_municipio == "71072") %>%  # filtra municipio de são paulo
  mutate(mais_10milvotos = case_when(total_votos > 10000 ~ TRUE,
                                     TRUE ~ FALSE)) %>% 
  arrange(desc(total_votos))
```


**13. Voltando para os dados orginais, filtrar para os dados dos vereadores. Agora, imagine que não temos os dados do partido de cada candidato e queremos recuperar do NUMERO_CAND, em que os primeiros dois digitos sempre refletem o número do partido do candidato. Divida a coluna NUMERO_CAND em duas para criar uma coluna de NUM_PARTIDO e outra de NUM_CAND_RESTANTE.**

```{r}
# Com a função filter, filtramos as linhas para cargo de vereador,
# e com a função separate , separamos a coluna numero_cand
sep <- votacao_limpa %>%
  filter(descricao_cargo == "VEREADOR") %>%
  separate(numero_cand, c("num_partido", "num_cand_restante"), 2)

sep
```


**14. Agora, unifique as colunas NUM_PARTIDO e NUM_CAND_RESTANTE criado em Q9. O resultado deve ser ígual à coluna original NUMERO_CAND.**

```{r}

# Com a função unite unimos novamente as colunas separadas anteriormente

sep %>%
  unite(numero_cand_novo, c(num_partido, num_cand_restante), sep = "")
```


**15. Limpe o seu script e Knit para um documento de HTML, por exemplo adicionando comentários, verificando que as respostas fazem sentidos, inserindo in-line código, tirando o código, warnings e mensagens do documento final, e formatando as tabelas melhores com df_print: paged no cabeçalho.**

- Feito! :)