---
title: "Aula 3 - Organizando e Limpando Dados"
author: "Beatriz Milz"
date: "20/03/2020"
output:
  html_document:
    df_print: paged
  word_document: default
---

```{r setup, include=FALSE}
knitr::opts_chunk$set(echo = TRUE, message = FALSE, warning = FALSE)
```



## Dividindo e Unificando Variáveis

### Dividir Variáveis (separate)

```{r message=FALSE, warning=FALSE}
library(tidyverse)
library(nycflights13)
```

```{r}
ex_separate <- tibble(id = 1:3,
                      mes_ano = c("jan2013",
                                  "mar2009",
                                  "out2015"))

ex_separate



ex_separate %>%
  separate(mes_ano, c("Mes", "Ano") , 3)


ex_separate %>%
  separate(mes_ano, c("Mes", "Ano") , 3, remove = FALSE) 


```

```{r}
ex_separate_2 <- tibble(ID = 1:3,
                        Mes_Ano = c("janeiro_2013", "marco_2009", "outobro_2015"))

ex_separate_2 %>% separate(Mes_Ano, c("mes", "ano"), "_")

```

### Unificar Variáveis (unite)

```{r}
ex_separate_3 <- ex_separate_2 %>% separate(Mes_Ano, c("mes", "ano"), "_")

ex_separate_3 %>% unite("mes_ano", c("mes", "ano"))

ex_separate_3 %>% unite("mes_ano", c("mes", "ano"), sep = " ")
```

## Recodificação de Variáveis

```{r}
ex_recodificar <- tibble(ID=1:3,
                        Mes=c("janeiro","february","outubro"),
                        Ano=c(2013, 2009, 2015))
```

```{r}
ex_recodificar %>%  mutate(mes = case_when(
  Mes == "february" ~ "fevereiro",
   TRUE ~ Mes      # INTERESSANTE!
))
```

```{r}
ex_recodificar %>% mutate(depois_2010 = 
                            case_when(Ano > 2010 ~ TRUE,
                                      Ano <= 2010 ~ FALSE))
```

```{r}
ex_recodificar %>% mutate(Nova_Variavel=case_when(Ano>=2014~"Sim",
                                                  Ano<2014 & Mes=="janeiro"~Mes,
                                                  Ano<2014 & Mes=="february"~"Não"))
```


## Ordenando os nossos dados

### Ordenar: Arrange
```{r}
ex_arrange <- tibble(ID=1:10,
                     Ano=c(2008, 2005, 2009, 2006, 2006, 2007, 2008, 2005, 2008, 2005),
                     Mes=c("Abril","Novembro","Julho","Março","Novembro","Fevereiro",
                           "Junho","Novembro","Janeiro","Outubro"),
                     Valor=c(750,800,300,500,850,450,600,450,700,350))
```

```{r}
ex_arrange %>% arrange(Ano, -Valor)
```

```{r}
ex_arrange %>% arrange(Valor)
```

### Filtrar para os Mairoes/Menores: top_n e top_frac

```{r}
ex_arrange %>% top_n(5, Valor)



ex_arrange %>% top_n(-5, Valor)
```



```{r}
ex_arrange %>% top_frac(0.3, Valor)
```

## Dados de Time-Series: lag e lead

```{r}
ex_arrange %>% arrange(Ano) %>% 
  mutate(Valor_anterior = lag(Valor),
         valor_diferenca = Valor - Valor_anterior)
```
```{r}
ex_arrange %>% arrange(Ano) %>% 
  mutate(Valor_seguinte = lead(Valor))
```

## Factors

```{r}
ex_arrange <- tibble(ID = 1:10, Ano = c(2008, 2005, 2009, 2006, 2006, 2007, 
    2008, 2005, 2008, 2005), Mes = factor(c("Abril", "Novembro", "Julho", 
    "Março", "Novembro", "February", "Junho", "Novembro", "Janeiro", "Outubro"), 
    levels = c("Janeiro", "Fevereiro", "Março", "Abril", "Maio", "Junho", 
        "Julho", "Agosto", "Setembro", "Outubro", "Novembro", "Dezembro")), 
    Valor = c(750, 800, 300, 500, 850, 450, 600, 450, 700, 350))

ex_arrange
```



```{r}
ex_arrange <- tibble(ID = 1:10, Ano = c(2008, 2005, 2009, 2006, 2006, 2007, 
    2008, 2005, 2008, 2005), Mes = factor(c("Abril", "Novembro", "Julho", 
    "Março", "Novembro", "Fevereiro", "Junho", "Novembro", "Janeiro", "Outubro"), 
    levels = c("Janeiro", "Fevereiro", "Março", "Abril", "Maio", "Junho", 
        "Julho", "Agosto", "Setembro", "Outubro", "Novembro", "Dezembro"), 
    ordered = T), Valor = c(750, 800, 300, 500, 850, 450, 600, 450, 700, 
    350))

ex_arrange %>% arrange(Ano, Mes)
```

### Completando Bancos de Dados Parciais: complete

```{r}
ex_arrange %>% complete(Ano, Mes)
```
```{r}
ex_arrange %>% complete(Ano, Mes, fill = list(Valor = 0))
```
```{r}
ex_arrange %>% complete(Ano, Mes, fill = list(Valor = 0)) %>%
  mutate(
    ID_NA = case_when(is.na(ID) ~ 1,
                      TRUE ~ 0),
    Valor = case_when(Valor == 0 ~ NA_real_,
                      TRUE ~ Valor),
    ID = replace_na(ID, "Desconhecido")
  )
```

## Recodificação de levels de Factors

```{r}
library(forcats)
```

```{r}
ex_arrange %>% mutate(Mes = fct_recode(Mes,
                                       "abril" = "Abril",
                                       "junho" = "Junho"))
```
```{r}
ex_arrange %>% mutate(Mes = fct_relevel(
  Mes,
  c(
    "Dezembro",
    "Novembro",
    "Outubro",
    "Setembro",
    "Agosto",
    "Julho",
    "Junho",
    "Maio",
    "Abril",
    "Março",
    "Fevereiro",
    "Janeiro"
  )
)) %>% arrange(Ano, Mes)
```
```{r}
ex_arrange %>% mutate(Mes = fct_collapse(Mes, "Q1" = c("Janeiro", "Fevereiro", "Março")))
```

## Identificando Casos/Valores Únicos (distinct)

```{r}
flights %>% distinct(origin)
```

```{r}
flights %>% distinct(origin, carrier) %>%
  arrange(origin, carrier)
```

```{r}
flights %>% distinct(year, month, day, dep_time, carrier, flight, origin, dest)
```

```{r}
flights %>% distinct(year, month, day, dep_time, tailnum)
```


## Exercícios 

```{r eval=FALSE, include=TRUE}
rstudioapi::navigateToFile("aula_3_exercicios.Rmd")
```